---
title: "R Notebook"
output: html_notebook
---
# PAKIETY
```{r}
library(readxl)
library(dplyr)
library(sf)
library(tmap)
library(tmaptools)
library(janitor)
library(gravity)
library(ggplot2)
library(ggrepel)
library(tibble)
library(osrm)
library(lmtest)
library(tidyr)
library(spdep)
library(knitr)
library(xfun)
library(purrr)
```

# SAVE
```{r}
saveRDS(DANE_2006, "DANE_2006.rds")
```
# WCZYTYWANIE DANYCH
```{r}
dane_2006 <- read_xls('DANE/assets_dojazdy_internet.xls')
dane_2011 <- read_xls('DANE/macierz_przeplywow_ludnosci_zwiazanych_z_zatrudnieniem_nsp_2011.xls')
dane_2016 <- read_xlsx('DANE/przeplywy_ludnosci_zwiazane_z_zatrudnieniem_w_2016_-__macierz_z_badania.xlsx', sheet = 1)
dane_2021 <- read_xlsx('DANE/macierz_przeplywow_ludnosci_zwiazanych_z_zatrudnieniem_nsp_2021.xlsx', sheet = 2)

ludnosc_2006 <- read_xlsx("DANE/ludnosc_2006.xlsx", sheet = 2)
ludnosc_2011 <- read_xlsx("DANE/ludnosc_2011.xlsx", sheet = 2)
ludnosc_2016 <- read_xlsx("DANE/ludnosc_2016.xlsx", sheet = 2)
ludnosc_2021 <- read_xlsx("DANE/ludnosc_2021.xlsx", sheet = 2)

ludnosc_produkcyjna_2006 <- read_xlsx("DANE/ludnosc_produkcyjna_2006.xlsx", sheet = 2)
ludnosc_produkcyjna_2011 <- read_xlsx("DANE/ludnosc_produkcyjna_2011.xlsx", sheet = 2)
ludnosc_produkcyjna_2016 <- read_xlsx("DANE/ludnosc_produkcyjna_2016.xlsx", sheet = 2)
ludnosc_produkcyjna_2021 <- read_xlsx("DANE/ludnosc_produkcyjna_2021.xlsx", sheet = 2)

udzial_dochod_2006 <- read_xlsx("DANE/udzial_dochod_2006.xlsx", sheet = 2)
udzial_dochod_2011 <- read_xlsx("DANE/udzial_dochod_2011.xlsx", sheet = 2)
udzial_dochod_2016 <- read_xlsx("DANE/udzial_dochod_2016.xlsx", sheet = 2)
udzial_dochod_2021 <- read_xlsx("DANE/udzial_dochod_2021.xlsx", sheet = 2)
```
# MAPKA DANE 2006
```{r}
Gmina_Bydgoszcz_2006 <- dane_2006 %>% 
  filter(Adres_PL == "0461011") %>%  
  select(PO_Gmina, Liczba_osob) %>%
  mutate(
    PO_Gmina = case_when(
      PO_Gmina %in% c("Solec Kujawski - miasto", "Solec Kujawski - obszar wiejski") ~ "Solec Kujawski",
      PO_Gmina %in% c("Koronowo - miasto", "Koronowo - obszar wiejski") ~ "Koronowo",
      PO_Gmina %in% c("Kcynia- miasto", "Kcynia - obszar wiejski") ~ "Kcynia",
      PO_Gmina %in% c("Mrocza - miasto", "Mrocza - obszar wiejski") ~ "Mrocza",
      PO_Gmina %in% c("Nakło nad Notecią - miasto", "Nakło nad Notecią - obszar wiejski") ~ "Nakło nad Notecią",
      PO_Gmina %in% c("Szubin - miasto", "Szubin - obszar wiejski") ~ "Szubin",
      PO_Gmina %in% c("Barcin - miasto", "Barcin - obszar wiejski") ~ "Barcin",
      PO_Gmina %in% c("Łabiszyn - miasto", "Łabiszyn - obszar wiejski") ~ "Łabiszyn",
      PO_Gmina %in% c("Żnin - miasto", "Żnin - obszar wiejski") ~ "Żnin",
      TRUE ~ PO_Gmina
    )
  ) %>%
  filter(PO_Gmina %in% c(
    "Koronowo",
    "Pruszcz",
    "Dobrcz",
    "Dąbrowa Chełmińska",
    "Osielsko",
    "Sicienko",
    "Białe Błota",
    "Solec Kujawski",
    "Nowa Wieś Wielka",
    "Rojewo",
    "Łabiszyn",
    "Barcin",
    "Żnin",
    "Szubin",
    "Kcynia",
    "Nakło nad Notecią",
    "Mrocza"
  )) %>%
  group_by(PO_Gmina) %>%
  summarise(Liczba_osob = sum(Liczba_osob, na.rm = TRUE)) %>% 
  rename(`Liczba osób` = Liczba_osob)


gminy <- st_read('DANE/gminy.shp') %>% 
  filter(JPT_NAZWA_ %in% c(
    "Bydgoszcz",
    "Koronowo",
    "Pruszcz",
    "Dobrcz",
    "Dąbrowa Chełmińska",
    "Osielsko",
    "Sicienko",
    "Białe Błota",
    "Solec Kujawski",
    "Nowa Wieś Wielka",
    "Rojewo",
    "Łabiszyn",
    "Barcin",
    "Żnin",
    "Szubin",
    "Kcynia",
    "Nakło nad Notecią",
    "Mrocza"
  )) %>% 
  rename(PO_Gmina=JPT_NAZWA_)

 razem_2006 <- left_join(gminy, Gmina_Bydgoszcz_2006)

 bydgoszcz_sf  <- razem_2006 %>% filter(PO_Gmina == "Bydgoszcz")
 
tm_shape(razem_2006)+
tm_polygons('Liczba osób')+
  tm_text(text = 'PO_Gmina', size=0.6)+
  tm_text(text='Liczba osób',size=0.6, ymod=-0.9)+
tm_shape(bydgoszcz_sf) +
  tm_polygons(col = "#FFD166", border.col = "black", legend.show = FALSE)+
  tm_text(text='Bydgoszcz', size=0.6 )



```
# MAPKA DANE 2011
```{r}
Gmina_Bydgoszcz_2011 <- dane_2011 %>% 
  filter(`Kod terytorialny gminy pracy`== "0461011") %>% 
  select(`Gmina zamieszkania`, `Liczba osób`) %>% 
  mutate(
    `Gmina zamieszkania` = case_when(
      `Gmina zamieszkania` %in% c("Solec Kujawski - miasto", "Solec Kujawski - obszar wiejski") ~ "Solec Kujawski",
      `Gmina zamieszkania` %in% c("Koronowo - miasto", "Koronowo - obszar wiejski") ~ "Koronowo",
      `Gmina zamieszkania` %in% c("Kcynia- miasto", "Kcynia - obszar wiejski") ~ "Kcynia",
      `Gmina zamieszkania` %in% c("Mrocza - miasto", "Mrocza - obszar wiejski") ~ "Mrocza",
      `Gmina zamieszkania` %in% c("Nakło nad Notecią - miasto", "Nakło nad Notecią - obszar wiejski") ~ "Nakło nad Notecią",
      `Gmina zamieszkania` %in% c("Szubin - miasto", "Szubin - obszar wiejski") ~ "Szubin",
      `Gmina zamieszkania` %in% c("Barcin - miasto", "Barcin - obszar wiejski") ~ "Barcin",
      `Gmina zamieszkania` %in% c("Łabiszyn - miasto", "Łabiszyn - obszar wiejski") ~ "Łabiszyn",
      `Gmina zamieszkania` %in% c("Żnin - miasto", "Żnin - obszar wiejski") ~ "Żnin",
      TRUE ~ `Gmina zamieszkania`
    )
  ) %>%
  filter(`Gmina zamieszkania` %in% c(
    "Koronowo",
    "Pruszcz",
    "Dobrcz",
    "Dąbrowa Chełmińska",
    "Osielsko",
    "Sicienko",
    "Białe Błota",
    "Solec Kujawski",
    "Nowa Wieś Wielka",
    "Rojewo",
    "Łabiszyn",
    "Barcin",
    "Żnin",
    "Szubin",
    "Kcynia",
    "Nakło nad Notecią",
    "Mrocza"
  )) %>%
  group_by(`Gmina zamieszkania`) %>%
  summarise(`Liczba osób` = sum(`Liczba osób`, na.rm = TRUE))


gminy <- st_read('DANE/gminy.shp') %>% 
  filter(JPT_NAZWA_ %in% c(
    "Bydgoszcz",
    "Koronowo",
    "Pruszcz",
    "Dobrcz",
    "Dąbrowa Chełmińska",
    "Osielsko",
    "Sicienko",
    "Białe Błota",
    "Solec Kujawski",
    "Nowa Wieś Wielka",
    "Rojewo",
    "Łabiszyn",
    "Barcin",
    "Żnin",
    "Szubin",
    "Kcynia",
    "Nakło nad Notecią",
    "Mrocza"
  )) %>% 
  rename(`Gmina zamieszkania`=JPT_NAZWA_)

 razem_2011 <- left_join(gminy, Gmina_Bydgoszcz_2011)

 bydgoszcz_sf  <- razem_2011 %>% filter(`Gmina zamieszkania` == "Bydgoszcz")
 
tm_shape(razem_2011)+
tm_polygons('Liczba osób')+
  tm_text(text = 'Gmina zamieszkania', size=0.6)+
  tm_text(text='Liczba osób',size=0.6, ymod=-0.9)+
tm_shape(bydgoszcz_sf) +
  tm_polygons(col = "#FFD166", border.col = "black", legend.show = FALSE)+
  tm_text(text='Bydgoszcz', size=0.6 )
```
# MAPKA DANE 2016
```{r}
Gmina_Bydgoszcz_2016 <- dane_2016 %>% 
  filter(`Kod gminy miejsca pracy`== "0461011") %>% 
  select(`Gmina miejsca zamieszkania`, `Liczba osób`) %>% 
  mutate(
    `Gmina miejsca zamieszkania` = case_when(
      `Gmina miejsca zamieszkania` %in% c("Solec Kujawski - miasto", "Solec Kujawski - obszar wiejski") ~ "Solec Kujawski",
      `Gmina miejsca zamieszkania` %in% c("Koronowo - miasto", "Koronowo - obszar wiejski") ~ "Koronowo",
      `Gmina miejsca zamieszkania` %in% c("Kcynia- miasto", "Kcynia - obszar wiejski") ~ "Kcynia",
      `Gmina miejsca zamieszkania` %in% c("Mrocza - miasto", "Mrocza - obszar wiejski") ~ "Mrocza",
      `Gmina miejsca zamieszkania` %in% c("Nakło nad Notecią - miasto", "Nakło nad Notecią - obszar wiejski") ~ "Nakło nad Notecią",
      `Gmina miejsca zamieszkania` %in% c("Szubin - miasto", "Szubin - obszar wiejski") ~ "Szubin",
      `Gmina miejsca zamieszkania` %in% c("Barcin - miasto", "Barcin - obszar wiejski") ~ "Barcin",
      `Gmina miejsca zamieszkania` %in% c("Łabiszyn - miasto", "Łabiszyn - obszar wiejski") ~ "Łabiszyn",
      `Gmina miejsca zamieszkania` %in% c("Żnin - miasto", "Żnin - obszar wiejski") ~ "Żnin",
      TRUE ~ `Gmina miejsca zamieszkania`
    )
  ) %>%
  filter(`Gmina miejsca zamieszkania` %in% c(
    "Koronowo",
    "Pruszcz",
    "Dobrcz",
    "Dąbrowa Chełmińska",
    "Osielsko",
    "Sicienko",
    "Białe Błota",
    "Solec Kujawski",
    "Nowa Wieś Wielka",
    "Rojewo",
    "Łabiszyn",
    "Barcin",
    "Żnin",
    "Szubin",
    "Kcynia",
    "Nakło nad Notecią",
    "Mrocza"
  )) %>%
  group_by(`Gmina miejsca zamieszkania`) %>%
  summarise(`Liczba osób` = sum(`Liczba osób`, na.rm = TRUE))


gminy <- st_read('DANE/gminy.shp') %>% 
  filter(JPT_NAZWA_ %in% c(
    "Bydgoszcz",
    "Koronowo",
    "Pruszcz",
    "Dobrcz",
    "Dąbrowa Chełmińska",
    "Osielsko",
    "Sicienko",
    "Białe Błota",
    "Solec Kujawski",
    "Nowa Wieś Wielka",
    "Rojewo",
    "Łabiszyn",
    "Barcin",
    "Żnin",
    "Szubin",
    "Kcynia",
    "Nakło nad Notecią",
    "Mrocza"
  )) %>% 
  rename(`Gmina miejsca zamieszkania`=JPT_NAZWA_)

razem_2016 <- left_join(gminy, Gmina_Bydgoszcz_2016)

bydgoszcz_sf  <- razem_2016 %>% filter(`Gmina miejsca zamieszkania` == "Bydgoszcz")


tm_shape(razem_2016)+
tm_polygons('Liczba osób')+
  tm_text(text = "Gmina miejsca zamieszkania", size=0.6)+
  tm_text(text='Liczba osób',size=0.6, ymod=-0.9)+
tm_shape(bydgoszcz_sf) +
  tm_polygons(col = "#FFD166", border.col = "black", legend.show = FALSE)+
  tm_text(text='Bydgoszcz', size=0.6 )
 


```
# MAPKA DANE 2021
```{r}
Gmina_Bydgoszcz_2021 <- dane_2021 %>% 
  clean_names() %>% 
  filter(kod_gminy_pracy_gmina_of_labour_territorial_code== "0461011") %>% 
  select(nazwa_gminy_zamieszkania_gmina_of_residence_name, dojezdzajacy_commuters) %>% 
  mutate(
    nazwa_gminy_zamieszkania_gmina_of_residence_name = case_when(
      nazwa_gminy_zamieszkania_gmina_of_residence_name %in% c("Solec Kujawski - miasto", "Solec Kujawski - obszar wiejski") ~ "Solec Kujawski",
      nazwa_gminy_zamieszkania_gmina_of_residence_name %in% c("Koronowo - miasto", "Koronowo - obszar wiejski") ~ "Koronowo",
      nazwa_gminy_zamieszkania_gmina_of_residence_name %in% c("Kcynia- miasto", "Kcynia - obszar wiejski") ~ "Kcynia",
      nazwa_gminy_zamieszkania_gmina_of_residence_name %in% c("Mrocza - miasto", "Mrocza - obszar wiejski") ~ "Mrocza",
      nazwa_gminy_zamieszkania_gmina_of_residence_name %in% c("Nakło nad Notecią - miasto", "Nakło nad Notecią - obszar wiejski") ~ "Nakło nad Notecią",
      nazwa_gminy_zamieszkania_gmina_of_residence_name %in% c("Szubin - miasto", "Szubin - obszar wiejski") ~ "Szubin",
      nazwa_gminy_zamieszkania_gmina_of_residence_name %in% c("Barcin - miasto", "Barcin - obszar wiejski") ~ "Barcin",
      nazwa_gminy_zamieszkania_gmina_of_residence_name %in% c("Łabiszyn - miasto", "Łabiszyn - obszar wiejski") ~ "Łabiszyn",
      nazwa_gminy_zamieszkania_gmina_of_residence_name %in% c("Żnin - miasto", "Żnin - obszar wiejski") ~ "Żnin",
      TRUE ~ nazwa_gminy_zamieszkania_gmina_of_residence_name
    )
  ) %>%
  filter(nazwa_gminy_zamieszkania_gmina_of_residence_name %in% c(
    "Koronowo",
    "Pruszcz",
    "Dobrcz",
    "Dąbrowa Chełmińska",
    "Osielsko",
    "Sicienko",
    "Białe Błota",
    "Solec Kujawski",
    "Nowa Wieś Wielka",
    "Rojewo",
    "Łabiszyn",
    "Barcin",
    "Żnin",
    "Szubin",
    "Kcynia",
    "Nakło nad Notecią",
    "Mrocza"
  )) %>%
  group_by(nazwa_gminy_zamieszkania_gmina_of_residence_name) %>%
  summarise(dojezdzajacy_commuters = sum(dojezdzajacy_commuters, na.rm = TRUE)) %>% 
  rename(`Liczba osób` = dojezdzajacy_commuters)


gminy <- st_read('DANE/gminy.shp') %>% 
  filter(JPT_NAZWA_ %in% c(
    "Bydgoszcz",
    "Koronowo",
    "Pruszcz",
    "Dobrcz",
    "Dąbrowa Chełmińska",
    "Osielsko",
    "Sicienko",
    "Białe Błota",
    "Solec Kujawski",
    "Nowa Wieś Wielka",
    "Rojewo",
    "Łabiszyn",
    "Barcin",
    "Żnin",
    "Szubin",
    "Kcynia",
    "Nakło nad Notecią",
    "Mrocza"
  )) %>% 
  rename(nazwa_gminy_zamieszkania_gmina_of_residence_name=JPT_NAZWA_)

razem_2021 <- left_join(gminy, Gmina_Bydgoszcz_2021)

bydgoszcz_sf  <- razem_2021 %>% filter(nazwa_gminy_zamieszkania_gmina_of_residence_name == "Bydgoszcz")

tm_shape(razem_2021)+
tm_polygons('Liczba osób')+
  tm_text(text = "nazwa_gminy_zamieszkania_gmina_of_residence_name", size=0.6)+
  tm_text(text='Liczba osób',size=0.6, ymod=-0.9)+
tm_shape(bydgoszcz_sf) +
  tm_polygons(col = "#FFD166", border.col = "black", legend.show = FALSE)+
  tm_text(text='Bydgoszcz', size=0.6 )


  
```
# WYNAGRODZENIA
```{r}
powiaty <- st_read('DANE/powiaty.shp')

wynagrodzenia <- read_xlsx('DANE/sr_wynagrodzenie_2024.xlsx', sheet=2) %>% 
  slice(-(1:2)) %>% 
  mutate(
    Kod = as.character(Kod),
    JPT_KOD_JE = substr(Kod,1,4),
    WYN = as.numeric(`ogółem`)
  ) %>% 
  select(JPT_KOD_JE, WYN)

RAZEM_WYNAGRODZENIA <- left_join(powiaty, wynagrodzenia, by="JPT_KOD_JE")

tmap_mode("plot")
tm_shape(RAZEM_WYNAGRODZENIA) +
  tm_polygons(
    "WYN",
    title = "Przeciętne miesięczne wynagrodzenia brutto (zł)",
    textNA = "",
    palette = "Reds",
    style = "quantile",
  )
```
# BEZROBOCIE
```{r}
powiaty <- st_read("DANE/powiaty.shp")

bezrobocie <- read_xlsx('DANE/bezrobocie_2024xlsx.xlsx', sheet=2) %>% 
  slice(-(1:2)) %>% 
  mutate(
    Kod = as.character(Kod),
    JPT_KOD_JE = substr(Kod,1,4),
    BEZ = as.numeric(`ogółem w % bezrobotnych ogółem`)
  ) %>% 
  select(JPT_KOD_JE, BEZ)

RAZEM_BEZROBOCIE <- left_join(powiaty, bezrobocie, by="JPT_KOD_JE")

tmap_mode("plot")
tm_shape(RAZEM_BEZROBOCIE) +
  tm_polygons(
    "BEZ",
    title = "Bezrobotni zarejestrowani pozostający\nbez pracy dłużej niż 1 rok (%)",
    textNA = "",
    palette = "Blues",
    style = "quantile",
  )
```
# MIESZKANIA
```{r}
powiaty <- st_read("DANE/powiaty.shp")

cena_mieszkan <- read_xlsx("DANE/sr_cena_1m2_2024.xlsx", sheet=2) %>% 
  slice(-(1:2)) %>% 
  mutate(
    Kod = as.character(Kod),
    JPT_KOD_JE = substr(Kod,1,4),
    CEN = as.numeric(`ogółem`)
  ) %>% 
  select(JPT_KOD_JE, CEN)

RAZEM_CENA_MIESZKAN <- left_join(powiaty, cena_mieszkan, by="JPT_KOD_JE")

tmap_mode("plot")
tm_shape(RAZEM_CENA_MIESZKAN) +
  tm_polygons(
    "CEN",
    title = "Średnia cena za 1 m² lokali mieszkalnych\nsprzedanych w ramach transakcji rynkowych (zł)",
    textNA = "",
    palette = "Greens",
    style = "quantile",
  )
```

# FUNKCJE W GRAVITY
```{r}
tabela <- data.frame(
  Funkcja = c("bvu()", "bvw()", "ddm()", "discard_unusable()", "ek_tobit()", "et_tobit()", "fixed_effects()", "gpml()", "gravity_no_zeros()", "gravity_zeros()", "hm_summary()", "log_distance()", "nbpml()", "nls()", "ols()", "ppml()", "sils()", "tetrads()", "tobit()"),
  `Opis i metoda estymacji` = c(
    "Estymacja metodą Bonus vetus OLS przy użyciu prostych średnich do centrowania szeregu Taylora",
    "Estymacja metodą Bonus vetus OLS przy użyciu wag dochodowych do centrowania szeregu Taylora",
    "Estymacja poprzez podwójne odjęcie średniej (Double Demeaning) od obu stron równania grawitacyjnego",
    "Usuwa ze zbioru danych obserwacje niedodatnie lub nieskończone, których nie można logarytmować",
    "Model Tobit według Eatona i Kortuma (2001) z krajowymi granicami cenzurowania dla zerowych przepływów",
    "Model Tobit według Eatona i Tamury (1995), w którym próg cenzurowania jest estymowany",
    "Estymacja metodą OLS z efektami stałymi dla kraju pochodzenia i przeznaczenia w celu uwzględnienia oporu wielostronnego",
    "Estymacja metodą Gamma Pseudo Maximum Likelihood (rozkład gamma, funkcja łącząca log)",
    "Przykładowy zbiór danych grawitacyjnych, który nie zawiera zerowych przepływów handlowych",
    "Przykładowy zbiór danych grawitacyjnych uwzględniający zerowe przepływy handlowe",
    "Generuje podsumowanie wyników estymacji zgodne z metodologią Heada i Mayera (2014)",
    "Automatycznie tworzy nową kolumnę zawierającą zlogarytmowane wartości dystansu",
    "Estymacja metodą Negative Binomial Pseudo Maximum Likelihood (rozkład ujemny dwumianowy, funkcja łącząca log)",
    "Estymacja nieliniową metodą najmniejszych kwadratów (Non-linear Least Squares)",
    "Tradycyjna estymacja metodą zwykłych najmniejszych kwadratów; nie uwzględnia członów oporu wielostronnego",
    "Estymacja metodą Poisson Pseudo Maximum Likelihood (rozkład quasipoisson, funkcja łącząca log)",
    "Implementacja strukturalnej iteracyjnej metody najmniejszych kwadratów (Structural Iterated Least Squares)",
    "Estymacja poprzez stosunek stosunków przepływów (ratio of ratios), co eliminuje efekty stałe importera i eksportera",
    "Model Tobit z lewostronnym cenzurowaniem przy znanej wartości progowej (domyślnie log(1)=0)"
  ),
  `Typ modelu` = c(
    "Log-log (addytywny)",
    "Log-log (addytywny)",
    "Log-log (addytywny)",
    "Przetwarzanie danych",
    "Cenzurowany (addytywny)",
    "Cenzurowany (addytywny)",
    "Log-log (addytywny)",
    "Multiplikatywny",
    "Zbiór danych",
    "Zbiór danych",
    "Narzędzie diagnostyczne",
    "Przetwarzanie danych",
    "Multiplikatywny",
    "Multiplikatywny",
    "Log-log (addytywny)",
    "Multiplikatywny",
    "Log-log (addytywny)",
    "Multiplikatywny/OLS",
    "Cenzurowany (addyktywny)"
  )
)

tabela
library(knitr)
latex_tab <- kable(
  tabela,
  format = "latex",
  booktabs = TRUE,
  longtable = TRUE,
  escape = TRUE,
  col.names = c("Funkcja", "Opis i metoda estymacji", "Typ modelu")
)

cat(latex_tab)
```

# ARGUMENTY OLS
```{r}
ols <- data.frame(
  `Argument funkcji` = c("dependent_variable", 
                         "distance", 
                         "additional_regressors", 
                         "income_origin", 
                         "income_destination", 
                         "code_origin", 
                         "code_destination", 
                         "uie", 
                         "robust", 
                         "data"),
  Opis = c("Nazwa zmiennej zależnej (typ: character)",
           "Nazwa zmiennej dystansu (logarytmowana automatycznie przez funkcję)",
           "Nazwy dodatkowych regresorów (np. zmienne binarne dla wspólnej granicy); domyślnie NULL",
           "Zmienna masy zródła",
           "Zmienna masy destynacji",
           "Identyfikator źródła",
           "Identyfikator destynacji",
           "Wartość logiczna określająca, czy parametry mają być estymowane przy założeniu jednostkowej elastyczności dochodowej; domyślnie FALSE",
           "Wartość logiczna określająca, czy stosować odporne dopasowanie modelu; domyślnie FALSE",
           "Zbiór danych (data.frame)")
) 
ols 

latex_ols <- kable(ols, format = "latex", booktabs = TRUE,
      caption = "Argumenty funkcji ols()",
      label = "tab:ols_args")
cat(latex_ols)
```

# ARGUMENTY PPML
```{r}
ppml <- data.frame(
  `Argument funkcji` = c("dependent_variable",
                         "distance",
                         "additional_regressors",
                         "robust",
                         "data"),
  Opis = c("Nazwa zmiennej zależnej (typ: character)",
           "Nazwa zmiennej dystansu (logarytmowana automatycznie przez funkcję)",
           "Nazwy dodatkowych regresorów (jednostronne zmienne metryczne muszą zostać uprzednio zlogarytmowane, jeśli są tu stawiane)",
           "Wartość logiczna określająca, czy stosować odporne dopasowanie modelu; domyślnie FALSE",
           "Zbiór danych (data.frame)")
)
ppml

latex_ppml <- kable(ppml, format = "latex", booktabs = TRUE,
      caption = "Argumenty funkcji ppml()",
      label = "tab:ppml_args")
cat(latex_ppml)
```

# Lista Gmin i słownik gmin
```{r}
lista_gmin <- c(
  "Koronowo",
    "Pruszcz",
    "Dobrcz",
    "Dąbrowa Chełmińska",
    "Osielsko",
    "Sicienko",
    "Białe Błota",
    "Solec Kujawski",
    "Nowa Wieś Wielka",
    "Rojewo",
    "Łabiszyn",
    "Barcin",
    "Żnin",
    "Szubin",
    "Kcynia",
    "Nakło nad Notecią",
    "Mrocza"
)


slownik_gmin <- c(
  "Solec Kujawski - miasto" = "Solec Kujawski",
  "Solec Kujawski - obszar wiejski" = "Solec Kujawski",
  "Koronowo - miasto" = "Koronowo",
  "Koronowo - obszar wiejski" = "Koronowo",
  "Kcynia - miasto" = "Kcynia",
  "Kcynia - obszar wiejski" = "Kcynia",
  "Mrocza - miasto" = "Mrocza",
  "Mrocza - obszar wiejski" = "Mrocza",
  "Nakło nad Notecią - miasto" = "Nakło nad Notecią",
  "Nakło nad Notecią - obszar wiejski" = "Nakło nad Notecią",
  "Szubin - miasto" = "Szubin",
  "Szubin - obszar wiejski" = "Szubin",
  "Barcin - miasto" = "Barcin",
  "Barcin - obszar wiejski" = "Barcin",
  "Łabiszyn - miasto" = "Łabiszyn",
  "Łabiszyn - obszar wiejski" = "Łabiszyn",
  "Żnin - miasto" = "Żnin",
  "Żnin - obszar wiejski" = "Żnin"
)
```

# 2006
```{r}
Bydgoszcz_2006 <- dane_2006 %>% 
  rename(
    origin = PO_Gmina,
    destination = PL_Gmina,
    flow = Liczba_osob
  ) %>% 
  select(origin, destination, flow) %>% 
  mutate(
    origin = recode(origin, !!!slownik_gmin),
    destination = recode(destination, !!!slownik_gmin)
  ) %>% 
  filter(
    (destination == "Bydgoszcz" & origin %in% lista_gmin) |
      (origin == "Bydgoszcz" & destination %in% lista_gmin)
  ) %>% 
  group_by(origin, destination) %>% 
  summarise(
    flow = sum(flow, na.rm = TRUE),
    .groups = "drop"
  ) 
  
```

# 2011
```{r}
Bydgoszcz_2011 <- dane_2011 %>% 
  rename(
    origin = `Gmina zamieszkania`,
    destination = `Gmina pracy`,
    flow = `Liczba osób`
  ) %>% 
  select(origin, destination, flow) %>% 
  mutate(
    origin = recode(origin, !!!slownik_gmin),
    destination = recode(destination, !!!slownik_gmin)
  ) %>% 
  filter(
    (destination == "Bydgoszcz" & origin %in% lista_gmin) |
      (origin == "Bydgoszcz" & destination %in% lista_gmin)
  ) %>% 
  group_by(origin, destination) %>% 
  summarise(
    flow = sum(flow, na.rm = TRUE),
    .groups = "drop"
  ) 
```

# 2016
```{r}
Bydgoszcz_2016 <- dane_2016 %>% 
  rename(
    origin = `Gmina miejsca zamieszkania`,
    destination =`Gmina miejsca pracy`, 
    flow = `Liczba osób`
  ) %>% 
  select(origin, destination, flow) %>% 
  mutate(
    origin = recode(origin, !!!slownik_gmin),
    destination = recode(destination, !!!slownik_gmin)
  ) %>% 
  filter(
    (destination == "Bydgoszcz" & origin %in% lista_gmin) |
      (origin == "Bydgoszcz" & destination %in% lista_gmin)
  ) %>% 
  group_by(origin, destination) %>% 
  summarise(
    flow = sum(flow, na.rm = TRUE),
    .groups = "drop"
  ) 
```

# 2021
```{r}
Bydgoszcz_2021 <- dane_2021 %>% 
  clean_names() %>% 
  rename(
    origin = nazwa_gminy_zamieszkania_gmina_of_residence_name,
    destination =nazwa_gminy_pracy_gmina_of_labour_name, 
    flow = dojezdzajacy_commuters
  ) %>% 
  select(origin, destination, flow) %>% 
  mutate(
    origin = recode(origin, !!!slownik_gmin),
    destination = recode(destination, !!!slownik_gmin)
  ) %>% 
  filter(
    (destination == "Bydgoszcz" & origin %in% lista_gmin) |
      (origin == "Bydgoszcz" & destination %in% lista_gmin)
  ) %>% 
  group_by(origin, destination) %>% 
  summarise(
    flow = sum(flow, na.rm = TRUE),
    .groups = "drop"
  )
```

# ODLEGŁOŚCI
```{r}
gminy <- st_read("DANE/gminy.shp")

lista_gmin_bydgoszcz <- c(
  "Bydgoszcz",
  "Koronowo",
  "Pruszcz",
  "Dobrcz",
  "Dąbrowa Chełmińska",
  "Osielsko",
  "Sicienko",
  "Białe Błota",
  "Solec Kujawski",
  "Nowa Wieś Wielka",
  "Rojewo",
  "Łabiszyn",
  "Barcin",
  "Żnin",
  "Szubin",
  "Kcynia",
  "Nakło nad Notecią",
  "Mrocza"
)

gminy_aglomeracji <- gminy %>% 
  filter(JPT_NAZWA_ %in% lista_gmin_bydgoszcz)

punkty <- st_point_on_surface(gminy_aglomeracji)

bydgoszcz <- punkty %>% 
  filter(JPT_NAZWA_ == "Bydgoszcz")

pozostale <- punkty %>% 
  filter(JPT_NAZWA_ != "Bydgoszcz")

dist_eukl <- st_distance(bydgoszcz, pozostale)

odleglosci_do_bydgoszczy <- tibble(
  origin = pozostale$JPT_NAZWA_,
  destination = "Bydgoszcz",
  dist = round(as.numeric(dist_eukl[1, ]) / 1000, 2)
)

odleglosci_z_bydgoszczy <- tibble(
  origin = "Bydgoszcz",
  destination = pozostale$JPT_NAZWA_,
  dist = round(as.numeric(dist_eukl[1, ]) / 1000, 2)
)

wynik_eukl <- bind_rows(
  odleglosci_do_bydgoszczy,
  odleglosci_z_bydgoszczy
)


# Czas przejazdu drogowego (OSRM)

bydgoszcz_wgs84 <- st_transform(bydgoszcz, 4326)
pozostale_wgs84 <- st_transform(pozostale, 4326)

tab_z_bydgoszczy <- osrmTable(
  src = bydgoszcz_wgs84,
  dst = pozostale_wgs84
)

czasy_z_bydgoszczy <- tibble(
  origin = "Bydgoszcz",
  destination = pozostale_wgs84$JPT_NAZWA_,
  czas_min = round(as.numeric(tab_z_bydgoszczy$durations[1, ]), 1)
)


tab_do_bydgoszczy <- osrmTable(
  src = pozostale_wgs84,
  dst = bydgoszcz_wgs84
)

czasy_do_bydgoszczy <- tibble(
  origin = pozostale_wgs84$JPT_NAZWA_,
  destination = "Bydgoszcz",
  czas_min = round(as.numeric(tab_do_bydgoszczy$durations[, 1]), 1)
)

wynik_czasy <- bind_rows(
  czasy_do_bydgoszczy,
  czasy_z_bydgoszczy
)

# Odległość drogowa (OSRM) - w km

tab_dystans_z_bydgoszczy <- osrmTable(
  src = bydgoszcz_wgs84,
  dst = pozostale_wgs84,
  measure = "distance"
)

dystanse_z_bydgoszczy <- tibble(
  origin = "Bydgoszcz",
  destination = pozostale_wgs84$JPT_NAZWA_,
  dist_drog_km = round(tab_dystans_z_bydgoszczy$distances[1, ] / 1000, 2)
)

tab_dystans_do_bydgoszczy <- osrmTable(
  src = pozostale_wgs84,
  dst = bydgoszcz_wgs84,
  measure = "distance"
)

dystanse_do_bydgoszczy <- tibble(
  origin = pozostale_wgs84$JPT_NAZWA_,
  destination = "Bydgoszcz",
  dist_drog_km = round(tab_dystans_do_bydgoszczy$distances[, 1] / 1000, 2)
)

wynik_dystanse <- bind_rows(
  dystanse_do_bydgoszczy,
  dystanse_z_bydgoszczy
)

wynik_koncowy <- wynik_eukl |>
  left_join(wynik_czasy, by = c("origin", "destination")) |>
  left_join(wynik_dystanse, by = c("origin", "destination"))

print(wynik_koncowy)

```

# LUDNOŚĆ
```{r}
Liczba_ludnosci_2006 <- ludnosc_2006 %>% 
  slice(-(1:3)) %>% 
  rename(
    `Nazwa gminy` = Nazwa,
    `Liczba ludności 2006` = `ogółem`
  )

Liczba_ludnosci_2006$Kod <- NULL
Liczba_ludnosci_2006$`Nazwa gminy` <- gsub(" \\(.*\\)", "", Liczba_ludnosci_2006$`Nazwa gminy`)

Liczba_ludnosci_2011 <- ludnosc_2011 %>% 
  slice(-(1:3)) %>% 
  rename(
    `Nazwa gminy` = Nazwa,
    `Liczba ludności 2011` = `ogółem`
  )

Liczba_ludnosci_2011$Kod <- NULL
Liczba_ludnosci_2011$`Nazwa gminy` <- gsub(" \\(.*\\)", "", Liczba_ludnosci_2011$`Nazwa gminy`)

Liczba_ludnosci_2016 <- ludnosc_2016 %>% 
  slice(-(1:3)) %>% 
  rename(
    `Nazwa gminy` = Nazwa,
    `Liczba ludności 2016` = `ogółem`
  )

Liczba_ludnosci_2016$Kod <- NULL
Liczba_ludnosci_2016$`Nazwa gminy` <- gsub(" \\(.*\\)", "", Liczba_ludnosci_2016$`Nazwa gminy`)

Liczba_ludnosci_2021 <- ludnosc_2021 %>% 
  slice(-(1:3)) %>% 
  rename(
    `Nazwa gminy` = Nazwa,
    `Liczba ludności 2021` = `ogółem`
  )

Liczba_ludnosci_2021$Kod <- NULL
Liczba_ludnosci_2021$`Nazwa gminy` <- gsub(" \\(.*\\)", "", Liczba_ludnosci_2021$`Nazwa gminy`)

```

# LUDNOŚĆ PRODUKCYJNA
```{r}
Liczba_ludnosci_produkcyjnej_2006 <- ludnosc_produkcyjna_2006 %>% 
  slice(-(1:3)) %>% 
  rename(
    `Nazwa gminy` = Nazwa,
    `Liczba ludności produkcyjnej 2006` = `w wieku produkcyjnym`
  )

Liczba_ludnosci_produkcyjnej_2006$Kod <- NULL
Liczba_ludnosci_produkcyjnej_2006$`Nazwa gminy` <- gsub(" \\(.*\\)", "", Liczba_ludnosci_produkcyjnej_2006$`Nazwa gminy`)

Liczba_ludnosci_produkcyjnej_2011 <- ludnosc_produkcyjna_2011 %>% 
  slice(-(1:3)) %>% 
  rename(
    `Nazwa gminy` = Nazwa,
    `Liczba ludności produkcyjnej 2011` = `w wieku produkcyjnym`
  )

Liczba_ludnosci_produkcyjnej_2011$Kod <- NULL
Liczba_ludnosci_produkcyjnej_2011$`Nazwa gminy` <- gsub(" \\(.*\\)", "", Liczba_ludnosci_produkcyjnej_2011$`Nazwa gminy`)

Liczba_ludnosci_produkcyjnej_2016 <- ludnosc_produkcyjna_2016 %>% 
  slice(-(1:3)) %>% 
  rename(
    `Nazwa gminy` = Nazwa,
    `Liczba ludności produkcyjnej 2016` = `w wieku produkcyjnym`
  )

Liczba_ludnosci_produkcyjnej_2016$Kod <- NULL
Liczba_ludnosci_produkcyjnej_2016$`Nazwa gminy` <- gsub(" \\(.*\\)", "", Liczba_ludnosci_produkcyjnej_2016$`Nazwa gminy`)

Liczba_ludnosci_produkcyjnej_2021 <- ludnosc_produkcyjna_2021 %>% 
  slice(-(1:3)) %>% 
  rename(
    `Nazwa gminy` = Nazwa,
    `Liczba ludności produkcyjnej 2021` = `w wieku produkcyjnym`
  )

Liczba_ludnosci_produkcyjnej_2021$Kod <- NULL
Liczba_ludnosci_produkcyjnej_2021$`Nazwa gminy` <- gsub(" \\(.*\\)", "", Liczba_ludnosci_produkcyjnej_2021$`Nazwa gminy`)
```

# UDZIAŁ W DOCHODZIE
```{r}
# 2006
ogolny_udzial_2006 <- udzial_dochod_2006 %>% 
  slice(-(1:3)) %>% 
  rename(
    gmina = Nazwa,
    udzial_2006 = `gminy łącznie z miastami na prawach powiatu`
  ) 

ogolny_udzial_2006$Kod <- NULL
ogolny_udzial_2006$gmina <- gsub(" \\(.*\\)", "", ogolny_udzial_2006$gmina)

# 2011
ogolny_udzial_2011 <- udzial_dochod_2011 %>% 
  slice(-(1:3)) %>% 
  rename(
    gmina = Nazwa,
    udzial_2011 = `gminy łącznie z miastami na prawach powiatu`
  )

ogolny_udzial_2011$Kod <- NULL
ogolny_udzial_2011$gmina <- gsub(" \\(.*\\)", "", ogolny_udzial_2011$gmina)

#2016
ogolny_udzial_2016 <- udzial_dochod_2016 %>% 
  slice(-(1:3)) %>% 
  rename(
    gmina = Nazwa,
    udzial_2016 = `gminy łącznie z miastami na prawach powiatu`
  )

ogolny_udzial_2016$Kod <- NULL
ogolny_udzial_2016$gmina <- gsub(" \\(.*\\)", "", ogolny_udzial_2016$gmina)

# 2021
ogolny_udzial_2021 <- udzial_dochod_2021 %>% 
  slice(-(1:3)) %>% 
  rename(
    gmina = Nazwa,
    udzial_2021 = `gminy łącznie z miastami na prawach powiatu`
  )

ogolny_udzial_2021$Kod <- NULL
ogolny_udzial_2021$gmina <- gsub(" \\(.*\\)", "", ogolny_udzial_2021$gmina)
```

# FUNCKJE
```{r}
# przygotowanie danych
przygotuj_dane <- function(bydgoszcz_df,
                           wynik_odleglosci,
                           ludnosc_df,
                           ludnosc_prod_df,
                           rok) {

  pop_o <- paste0("pop_o_", rok)
  pop_d <- paste0("pop_d_", rok)
  pop_prod_o <- paste0("pop_prod_o_", rok)
  pop_prod_d <- paste0("pop_prod_d_", rok)

  bydgoszcz_df %>%
    left_join(wynik_odleglosci, by = c("origin", "destination")) %>%
    
    left_join(
      ludnosc_df %>%
        rename(
          origin = `Nazwa gminy`,
          !!pop_o := paste0("Liczba ludności ", rok)
        ),
      by = "origin"
    ) %>%
    
    left_join(
      ludnosc_df %>%
        rename(
          destination = `Nazwa gminy`,
          !!pop_d := paste0("Liczba ludności ", rok)
        ),
      by = "destination"
    ) %>%
    
    left_join(
      ludnosc_prod_df %>%
        rename(
          origin = `Nazwa gminy`,
          !!pop_prod_o := paste0("Liczba ludności produkcyjnej ", rok)
        ),
      by = "origin"
    ) %>%
    
    left_join(
      ludnosc_prod_df %>%
        rename(
          destination = `Nazwa gminy`,
          !!pop_prod_d := paste0("Liczba ludności produkcyjnej ", rok)
        ),
      by = "destination"
    ) %>%
    
    mutate(
      across(
        all_of(c(pop_o, pop_d, pop_prod_o, pop_prod_d)),
        as.numeric
      )
    )
}

# przygotowanie wyników  modelu

przygotuj_wyniki_modelu <- function(dane, model) {
  dane %>%
    mutate(
      y_hat_log = fitted(model),
      flow_hat = round(exp(y_hat_log), 0),
      error = flow - flow_hat,
      abs_error = abs(error),
      label = paste(origin, "→", destination)
    ) %>%
    select(origin, destination, flow, flow_hat, error, abs_error, label) %>%
    arrange(desc(flow))
}

# wybranie największych błędów

wybierz_top_bledy <- function(dane_wynikowe, n = 8) {
  dane_wynikowe %>%
    arrange(desc(abs_error)) %>%
    slice_head(n = n)
}

# rysowanie wykresu

rysuj_wykres_flow <- function(dane,
                              model,
                              tytul,
                              podpisy = FALSE) {

  r2 <- summary(model)$r.squared

  wykres <- ggplot(dane, aes(x = flow, y = flow_hat)) +
    geom_point() +
    geom_abline(slope = 1, intercept = 0, color = "red") +
    annotate(
      "text",
      x = Inf, y = -Inf,
      label = paste0("R² = ", round(r2, 3)),
      hjust = 1.1, vjust = -0.5,
      size = 4
    ) +
    labs(
      x = "Rzeczywiste przepływy",
      y = "Oszacowane przepływy",
      title = tytul
    )

  if (podpisy) {
    wykres <- wykres +
      geom_text_repel(aes(label = label), size = 3)
  }

  wykres
}

# pseudo r^2
pseudo_r2 <- function(model) {
  1 - (model$deviance / model$null.deviance)
}

join_and_calc <- function(dane, udzial, year) {
  udzial_o <- paste0("udzial_o_", year)
  udzial_d <- paste0("udzial_d_", year)
  pop_o    <- paste0("pop_o_", year)
  pop_d    <- paste0("pop_d_", year)
  udzial   <- paste0("udzial_", year)
  
  dane %>%
    left_join(get(paste0("ogolny_udzial_", year)), by = c("origin" = "gmina")) %>%
    rename(!!udzial_o := !!sym(udzial)) %>%
    left_join(get(paste0("ogolny_udzial_", year)), by = c("destination" = "gmina")) %>%
    rename(!!udzial_d := !!sym(udzial)) %>%
    mutate(
      across(c(!!udzial_o, !!udzial_d, !!pop_o, !!pop_d), as.numeric),
      !!paste0("udzial_per_pop_o_", year) := .data[[udzial_o]] / .data[[pop_o]],
      !!paste0("udzial_per_pop_d_", year) := .data[[udzial_d]] / .data[[pop_d]]
    )
}

```

# !!!! OLS !!!!

## MODEL 2006 - ODLEGŁOŚĆ EUKLIDESOWA
```{r}
DANE_2006 <- przygotuj_dane(
  bydgoszcz_df = Bydgoszcz_2006,
  wynik_odleglosci = wynik_eukl,
  ludnosc_df = Liczba_ludnosci_2006,
  ludnosc_prod_df = Liczba_ludnosci_produkcyjnej_2006,
  rok = 2006
)

# dodanie dochod 

DANE_2006 <- join_and_calc(DANE_2006, ogolny_udzial_2006, 2006)


print("==================================")
print("LUDNOŚĆ")
print("==================================")

model_ludnosc_2006_ols <- ols(
  dependent_variable   = "flow",
  distance             = "dist",
  additional_regressors = NULL,
  income_origin        = "pop_o_2006",
  income_destination   = "pop_d_2006",
  code_origin          = "origin",
  code_destination     = "destination",
  uie                  = FALSE, 
  robust               = FALSE,
  data                 = DANE_2006
)
summary(model_ludnosc_2006_ols)
bptest(model_ludnosc_2006_ols)

print("==================================")
print("LUDNOŚĆ W WIEKU PRODUKCYJNYM")
print("==================================")

model_ludnosc_produkcyjna_2006_ols <- ols(
  dependent_variable   = "flow",
  distance             = "dist",
  additional_regressors = NULL,
  income_origin        = "pop_prod_o_2006",
  income_destination   = "pop_prod_d_2006",
  code_origin          = "origin",
  code_destination     = "destination",
  uie                  = FALSE, 
  robust               = FALSE,
  data                 = DANE_2006
)
summary(model_ludnosc_produkcyjna_2006_ols)
bptest(model_ludnosc_produkcyjna_2006_ols)

print("==================================")
print("UDZIAŁ W DOCHODZIE") 
print("==================================")

model_udzial_2006_ols <- ols(
  dependent_variable   = "flow",
  distance             = "dist",
  additional_regressors = NULL,
  income_origin        = "udzial_per_pop_o_2006",
  income_destination   = "udzial_per_pop_d_2006",
  code_origin          = "origin",
  code_destination     = "destination",
  uie                  = FALSE, 
  robust               = FALSE,
  data                 = DANE_2006
)
summary(model_udzial_2006_ols)
bptest(model_udzial_2006_ols)

```

### PORÓWNANIE 2006 - ODLEGŁOŚĆ EUKLIDESOWA
```{r}
DANE_2006_ludnosc_ols <- przygotuj_wyniki_modelu(
  dane = DANE_2006,
  model = model_ludnosc_2006_ols
)

DANE_2006_ludnosc_ols_top <- wybierz_top_bledy(
  dane_wynikowe = DANE_2006_ludnosc_ols,
  n = 8
)

rysuj_wykres_flow(
  dane = DANE_2006_ludnosc_ols,
  model = model_ludnosc_2006_ols,
  tytul = "Porównanie wartości rzeczywistych i estymowanych (ludność ogółem 2006)"
)

rysuj_wykres_flow(
  dane = DANE_2006_ludnosc_ols_top,
  model = model_ludnosc_2006_ols,
  tytul = "Porównanie wartości rzeczywistych i estymowanych (ludność ogółem 2006)",
  podpisy = TRUE
)

DANE_2006_ludnosc_produkcyjna_ols <- przygotuj_wyniki_modelu(
  dane = DANE_2006,
  model = model_ludnosc_produkcyjna_2006_ols
)

rysuj_wykres_flow(
  dane = DANE_2006_ludnosc_produkcyjna_ols,
  model = model_ludnosc_produkcyjna_2006_ols,
  tytul = "Porównanie wartości rzeczywistych i estymowanych (ludność w wieku produkcyjnym 2006)"
)
```

## MODEL 2006 - CZAS DOJAZDU
```{r}
DANE_2006_czas <- przygotuj_dane(
  bydgoszcz_df = Bydgoszcz_2006,
  wynik_odleglosci = wynik_czasy,
  ludnosc_df = Liczba_ludnosci_2006,
  ludnosc_prod_df = Liczba_ludnosci_produkcyjnej_2006,
  rok = 2006
)

model_ludnosc_2006_czas_ols <- ols(
  dependent_variable   = "flow",
  distance             = "czas_min",
  additional_regressors = NULL,
  income_origin        = "pop_o_2006",
  income_destination   = "pop_d_2006",
  code_origin          = "origin",
  code_destination     = "destination",
  uie                  = FALSE, 
  robust               = FALSE,
  data                 = DANE_2006_czas
)
summary(model_ludnosc_2006_czas_ols)
bptest(model_ludnosc_2006_czas_ols)

model_ludnosc_produkcyjna_2006_czas_ols <- ols(
  dependent_variable   = "flow",
  distance             = "czas_min",
  additional_regressors = NULL,
  income_origin        = "pop_prod_o_2006",
  income_destination   = "pop_prod_d_2006",
  code_origin          = "origin",
  code_destination     = "destination",
  uie                  = FALSE, 
  robust               = FALSE,
  data                 = DANE_2006_czas
)
summary(model_ludnosc_produkcyjna_2006_czas_ols)
bptest(model_ludnosc_produkcyjna_2006_czas_ols)
```

### PORÓWNANIE 2006 - CZAS DOJAZDU
```{r}
DANE_2006_ludnosc_czas_ols <- przygotuj_wyniki_modelu(
  dane = DANE_2006_czas,
  model = model_ludnosc_2006_czas_ols
)

DANE_2006_ludnosc_czas_ols_top <- wybierz_top_bledy(
  dane_wynikowe = DANE_2006_ludnosc_czas_ols,
  n = 8
)

rysuj_wykres_flow(
  dane = DANE_2006_ludnosc_czas_ols,
  model = model_ludnosc_2006_czas_ols,
  tytul = "Porównanie wartości rzeczywistych i estymowanych (ludność ogółem 2006 - czas)"
)

rysuj_wykres_flow(
  dane = DANE_2006_ludnosc_czas_ols_top,
  model = model_ludnosc_2006_czas_ols,
  tytul = "Porównanie wartości rzeczywistych i estymowanych (ludność ogółem 2006 - czas)",
  podpisy = TRUE
)

DANE_2006_ludnosc_produkcyjna_czas_ols <- przygotuj_wyniki_modelu(
  dane = DANE_2006_czas,
  model = model_ludnosc_produkcyjna_2006_czas_ols
)

rysuj_wykres_flow(
  dane = DANE_2006_ludnosc_produkcyjna_czas_ols,
  model = model_ludnosc_produkcyjna_2006_czas_ols,
  tytul = "Porównanie wartości rzeczywistych i estymowanych (ludność w wieku produkcyjnym 2006 - czas)"
)
```

## MODEL 2011 - ODLEGŁOŚĆ EUKLIDESOWA
```{r}
DANE_2011 <- przygotuj_dane(
  bydgoszcz_df = Bydgoszcz_2011,
  wynik_odleglosci = wynik_eukl,
  ludnosc_df = Liczba_ludnosci_2011,
  ludnosc_prod_df = Liczba_ludnosci_produkcyjnej_2011,
  rok = 2011
)

# Dodanie udzialu
DANE_2011 <- join_and_calc(DANE_2011, ogolny_udzial_2011, 2011)

print("==================================")
print("LUDNOŚĆ")
print("==================================")

model_ludnosc_2011_ols <- ols(
  dependent_variable   = "flow",
  distance             = "dist",
  additional_regressors = NULL,
  income_origin        = "pop_o_2011",
  income_destination   = "pop_d_2011",
  code_origin          = "origin",
  code_destination     = "destination",
  uie                  = FALSE, 
  robust               = FALSE,
  data                 = DANE_2011
)
summary(model_ludnosc_2011_ols)
bptest(model_ludnosc_2011_ols)

print("==================================")
print("LUDNOŚĆ W WIEKU PRODUKCYJNYM")
print("==================================")

model_ludnosc_produkcyjna_2011_ols <- ols(
  dependent_variable   = "flow",
  distance             = "dist",
  additional_regressors = NULL,
  income_origin        = "pop_prod_o_2011",
  income_destination   = "pop_prod_d_2011",
  code_origin          = "origin",
  code_destination     = "destination",
  uie                  = FALSE, 
  robust               = FALSE,
  data                 = DANE_2011
)
summary(model_ludnosc_produkcyjna_2011_ols)
bptest(model_ludnosc_produkcyjna_2011_ols)

print("==================================")
print("UDZIAŁ W DOCHODZIE") 
print("==================================")

model_udzial_2011_ols <- ols(
  dependent_variable   = "flow",
  distance             = "dist",
  additional_regressors = NULL,
  income_origin        = "udzial_per_pop_o_2011",
  income_destination   = "udzial_per_pop_d_2011",
  code_origin          = "origin",
  code_destination     = "destination",
  uie                  = FALSE, 
  robust               = FALSE,
  data                 = DANE_2011
)
summary(model_udzial_2011_ols)
bptest(model_udzial_2011_ols)
```

### PORÓWNANIE 2011 - ODLEGŁOŚĆ EUKLIDESOWA
```{r}
DANE_2011_ludnosc_ols <- przygotuj_wyniki_modelu(
  dane = DANE_2011,
  model = model_ludnosc_2011_ols
)

DANE_2011_ludnosc_ols_top <- wybierz_top_bledy(
  dane_wynikowe = DANE_2011_ludnosc_ols,
  n = 8
)

rysuj_wykres_flow(
  dane = DANE_2011_ludnosc_ols,
  model = model_ludnosc_2011_ols,
  tytul = "Porównanie wartości rzeczywistych i estymowanych (ludność ogółem 2011)"
)

rysuj_wykres_flow(
  dane = DANE_2011_ludnosc_ols_top,
  model = model_ludnosc_2011_ols,
  tytul = "Porównanie wartości rzeczywistych i estymowanych (ludność ogółem 2011)",
  podpisy = TRUE
)

DANE_2011_ludnosc_produkcyjna_ols <- przygotuj_wyniki_modelu(
  dane = DANE_2011,
  model = model_ludnosc_produkcyjna_2011_ols
)

rysuj_wykres_flow(
  dane = DANE_2011_ludnosc_produkcyjna_ols,
  model = model_ludnosc_produkcyjna_2011_ols,
  tytul = "Porównanie wartości rzeczywistych i estymowanych (ludność w wieku produkcyjnym 2011)"
)

```

## MODEL 2011 - CZAS DOJAZDU
```{r}
DANE_2011_czas <- przygotuj_dane(
  bydgoszcz_df = Bydgoszcz_2011,
  wynik_odleglosci = wynik_czasy,
  ludnosc_df = Liczba_ludnosci_2011,
  ludnosc_prod_df = Liczba_ludnosci_produkcyjnej_2011,
  rok = 2011
)

model_ludnosc_2011_czas_ols <- ols(
  dependent_variable   = "flow",
  distance             = "czas_min",
  additional_regressors = NULL,
  income_origin        = "pop_o_2011",
  income_destination   = "pop_d_2011",
  code_origin          = "origin",
  code_destination     = "destination",
  uie                  = FALSE, 
  robust               = FALSE,
  data                 = DANE_2011_czas
)
summary(model_ludnosc_2011_czas_ols)
bptest(model_ludnosc_2011_czas_ols)

model_ludnosc_produkcyjna_2011_czas_ols <- ols(
  dependent_variable   = "flow",
  distance             = "czas_min",
  additional_regressors = NULL,
  income_origin        = "pop_prod_o_2011",
  income_destination   = "pop_prod_d_2011",
  code_origin          = "origin",
  code_destination     = "destination",
  uie                  = FALSE, 
  robust               = FALSE,
  data                 = DANE_2011_czas
)
summary(model_ludnosc_produkcyjna_2011_czas_ols)
bptest(model_ludnosc_produkcyjna_2011_czas_ols)
```

### PORÓWNANIE 2011 - CZAS DOJAZDU
```{r}
DANE_2011_ludnosc_czas_ols <- przygotuj_wyniki_modelu(
  dane = DANE_2011_czas,
  model = model_ludnosc_2011_czas_ols
)

DANE_2011_ludnosc_czas_ols_top <- wybierz_top_bledy(
  dane_wynikowe = DANE_2011_ludnosc_czas_ols,
  n = 8
)

rysuj_wykres_flow(
  dane = DANE_2011_ludnosc_czas_ols,
  model = model_ludnosc_2011_czas_ols,
  tytul = "Porównanie wartości rzeczywistych i estymowanych (ludność ogółem 2011 - czas)"
)

rysuj_wykres_flow(
  dane = DANE_2011_ludnosc_czas_ols_top,
  model = model_ludnosc_2011_czas_ols,
  tytul = "Porównanie wartości rzeczywistych i estymowanych (ludność ogółem 2011 - czas)",
  podpisy = TRUE
)

DANE_2011_ludnosc_produkcyjna_czas_ols <- przygotuj_wyniki_modelu(
  dane = DANE_2011_czas,
  model = model_ludnosc_produkcyjna_2011_czas_ols
)

rysuj_wykres_flow(
  dane = DANE_2011_ludnosc_produkcyjna_czas_ols,
  model = model_ludnosc_produkcyjna_2011_czas_ols,
  tytul = "Porównanie wartości rzeczywistych i estymowanych (ludność w wieku produkcyjnym 2011 - czas)"
)
```

## MODEL 2016 - ODLEGŁOŚĆ EUKLIDESOWA
```{r}
DANE_2016 <- przygotuj_dane(
  bydgoszcz_df = Bydgoszcz_2016,
  wynik_odleglosci = wynik_eukl,
  ludnosc_df = Liczba_ludnosci_2016,
  ludnosc_prod_df = Liczba_ludnosci_produkcyjnej_2016,
  rok = 2016
)

# dodanie udziału
DANE_2016 <- join_and_calc(DANE_2016, ogolny_udzial_2016, 2016)

print("==================================")
print("LUDNOŚĆ")
print("==================================")

model_ludnosc_2016_ols <- ols(
  dependent_variable   = "flow",
  distance             = "dist",
  additional_regressors = NULL,
  income_origin        = "pop_o_2016",
  income_destination   = "pop_d_2016",
  code_origin          = "origin",
  code_destination     = "destination",
  uie                  = FALSE, 
  robust               = FALSE,
  data                 = DANE_2016
)
summary(model_ludnosc_2016_ols)
bptest(model_ludnosc_2016_ols)

print("==================================")
print("LUDNOŚĆ W WIEKU PRODUKCYJNYM")
print("==================================")

model_ludnosc_produkcyjna_2016_ols <- ols(
  dependent_variable   = "flow",
  distance             = "dist",
  additional_regressors = NULL,
  income_origin        = "pop_prod_o_2016",
  income_destination   = "pop_prod_d_2016",
  code_origin          = "origin",
  code_destination     = "destination",
  uie                  = FALSE, 
  robust               = FALSE,
  data                 = DANE_2016
)
summary(model_ludnosc_produkcyjna_2016_ols)
bptest(model_ludnosc_produkcyjna_2016_ols)

print("==================================")
print("UDZIAŁ W DOCHODZIE") 
print("==================================")

model_udzial_2016_ols <- ols(
  dependent_variable   = "flow",
  distance             = "dist",
  additional_regressors = NULL,
  income_origin        = "udzial_per_pop_o_2016",
  income_destination   = "udzial_per_pop_d_2016",
  code_origin          = "origin",
  code_destination     = "destination",
  uie                  = FALSE, 
  robust               = FALSE,
  data                 = DANE_2016
)
summary(model_udzial_2016_ols)
bptest(model_udzial_2016_ols)
```

### PORÓWNANIE 2016 - ODLEGŁOŚĆ EUKLIDESOWA
```{r}
DANE_2016_ludnosc_ols <- przygotuj_wyniki_modelu(
  dane = DANE_2016,
  model = model_ludnosc_2016_ols
)

DANE_2016_ludnosc_ols_top <- wybierz_top_bledy(
  dane_wynikowe = DANE_2016_ludnosc_ols,
  n = 8
)

rysuj_wykres_flow(
  dane = DANE_2016_ludnosc_ols,
  model = model_ludnosc_2016_ols,
  tytul = "Porównanie wartości rzeczywistych i estymowanych (ludność ogółem 2016)"
)

rysuj_wykres_flow(
  dane = DANE_2016_ludnosc_ols_top,
  model = model_ludnosc_2016_ols,
  tytul = "Porównanie wartości rzeczywistych i estymowanych (ludność ogółem 2016)",
  podpisy = TRUE
)

DANE_2016_ludnosc_produkcyjna_ols <- przygotuj_wyniki_modelu(
  dane = DANE_2016,
  model = model_ludnosc_produkcyjna_2016_ols
)

rysuj_wykres_flow(
  dane = DANE_2016_ludnosc_produkcyjna_ols,
  model = model_ludnosc_produkcyjna_2016_ols,
  tytul = "Porównanie wartości rzeczywistych i estymowanych (ludność w wieku produkcyjnym 2016)"
)
```

## MODEL 2016 - CZAS DOJAZDU
```{r}
DANE_2016_czas <- przygotuj_dane(
  bydgoszcz_df = Bydgoszcz_2016,
  wynik_odleglosci = wynik_czasy,
  ludnosc_df = Liczba_ludnosci_2016,
  ludnosc_prod_df = Liczba_ludnosci_produkcyjnej_2016,
  rok = 2016
)

model_ludnosc_2016_czas_ols <- ols(
  dependent_variable   = "flow",
  distance             = "czas_min",
  additional_regressors = NULL,
  income_origin        = "pop_o_2016",
  income_destination   = "pop_d_2016",
  code_origin          = "origin",
  code_destination     = "destination",
  uie                  = FALSE, 
  robust               = FALSE,
  data                 = DANE_2016_czas
)
summary(model_ludnosc_2016_czas_ols)
bptest(model_ludnosc_2016_czas_ols)

model_ludnosc_produkcyjna_2016_czas_ols <- ols(
  dependent_variable   = "flow",
  distance             = "czas_min",
  additional_regressors = NULL,
  income_origin        = "pop_prod_o_2016",
  income_destination   = "pop_prod_d_2016",
  code_origin          = "origin",
  code_destination     = "destination",
  uie                  = FALSE, 
  robust               = FALSE,
  data                 = DANE_2016_czas
)
summary(model_ludnosc_produkcyjna_2016_czas_ols)
bptest(model_ludnosc_produkcyjna_2016_czas_ols)
```

### PORÓWNANIE 2016 - CZAS DOJAZDU
```{r}
DANE_2016_ludnosc_czas_ols <- przygotuj_wyniki_modelu(
  dane = DANE_2016_czas,
  model = model_ludnosc_2016_czas_ols
)

DANE_2016_ludnosc_czas_ols_top <- wybierz_top_bledy(
  dane_wynikowe = DANE_2016_ludnosc_czas_ols,
  n = 8
)

rysuj_wykres_flow(
  dane = DANE_2016_ludnosc_czas_ols,
  model = model_ludnosc_2016_czas_ols,
  tytul = "Porównanie wartości rzeczywistych i estymowanych (ludność ogółem 2016 - czas)"
)

rysuj_wykres_flow(
  dane = DANE_2016_ludnosc_czas_ols_top,
  model = model_ludnosc_2016_czas_ols,
  tytul = "Porównanie wartości rzeczywistych i estymowanych (ludność ogółem 2016 - czas)",
  podpisy = TRUE
)

DANE_2016_ludnosc_produkcyjna_czas_ols <- przygotuj_wyniki_modelu(
  dane = DANE_2016_czas,
  model = model_ludnosc_produkcyjna_2016_czas_ols
)

rysuj_wykres_flow(
  dane = DANE_2016_ludnosc_produkcyjna_czas_ols,
  model = model_ludnosc_produkcyjna_2016_czas_ols,
  tytul = "Porównanie wartości rzeczywistych i estymowanych (ludność w wieku produkcyjnym 2016 - czas)"
)
```

## MODEL 2021 - ODLEGŁOŚĆ EUKLIDESOWA
```{r}
DANE_2021 <- przygotuj_dane(
  bydgoszcz_df = Bydgoszcz_2021,
  wynik_odleglosci = wynik_eukl,
  ludnosc_df = Liczba_ludnosci_2021,
  ludnosc_prod_df = Liczba_ludnosci_produkcyjnej_2021,
  rok = 2021
)

# dodanie udziału
DANE_2021 <- join_and_calc(DANE_2021, ogolny_udzial_2021, 2021)

print("==================================")
print("LUDNOŚĆ")
print("==================================")

model_ludnosc_2021_ols <- ols(
  dependent_variable   = "flow",
  distance             = "dist",
  additional_regressors = NULL,
  income_origin        = "pop_o_2021",
  income_destination   = "pop_d_2021",
  code_origin          = "origin",
  code_destination     = "destination",
  uie                  = FALSE, 
  robust               = FALSE,
  data                 = DANE_2021
)
summary(model_ludnosc_2021_ols)
bptest(model_ludnosc_2021_ols)

print("==================================")
print("LUDNOŚĆ W WIEKU PRODUKCYJNYM")
print("==================================")

model_ludnosc_produkcyjna_2021_ols <- ols(
  dependent_variable   = "flow",
  distance             = "dist",
  additional_regressors = NULL,
  income_origin        = "pop_prod_o_2021",
  income_destination   = "pop_prod_d_2021",
  code_origin          = "origin",
  code_destination     = "destination",
  uie                  = FALSE, 
  robust               = FALSE,
  data                 = DANE_2021
)
summary(model_ludnosc_produkcyjna_2021_ols)
bptest(model_ludnosc_produkcyjna_2021_ols)

print("==================================")
print("UDZIAŁ W DOCHODZIE") 
print("==================================")

model_udzial_2021_ols <- ols(
  dependent_variable   = "flow",
  distance             = "dist",
  additional_regressors = NULL,
  income_origin        = "udzial_per_pop_o_2021",
  income_destination   = "udzial_per_pop_d_2021",
  code_origin          = "origin",
  code_destination     = "destination",
  uie                  = FALSE, 
  robust               = FALSE,
  data                 = DANE_2021
)
summary(model_udzial_2021_ols)
bptest(model_udzial_2021_ols)
```

### PORÓWNANIE 2021 - ODLEGŁOŚĆ EUKLIDESOWA
```{r}
DANE_2021_ludnosc_ols <- przygotuj_wyniki_modelu(
  dane = DANE_2021,
  model = model_ludnosc_2021_ols
)

DANE_2021_ludnosc_ols_top <- wybierz_top_bledy(
  dane_wynikowe = DANE_2021_ludnosc_ols,
  n = 8
)

rysuj_wykres_flow(
  dane = DANE_2021_ludnosc_ols,
  model = model_ludnosc_2021_ols,
  tytul = "Porównanie wartości rzeczywistych i estymowanych (ludność ogółem 2021)"
)

rysuj_wykres_flow(
  dane = DANE_2021_ludnosc_ols_top,
  model = model_ludnosc_2021_ols,
  tytul = "Porównanie wartości rzeczywistych i estymowanych (ludność ogółem 2021)",
  podpisy = TRUE
)

DANE_2021_ludnosc_produkcyjna_ols <- przygotuj_wyniki_modelu(
  dane = DANE_2021,
  model = model_ludnosc_produkcyjna_2021_ols
)

rysuj_wykres_flow(
  dane = DANE_2021_ludnosc_produkcyjna_ols,
  model = model_ludnosc_produkcyjna_2021_ols,
  tytul = "Porównanie wartości rzeczywistych i estymowanych (ludność w wieku produkcyjnym 2021)"
)
```

## MODEL 2021 - CZAS DOJAZDU
```{r}
DANE_2021_czas <- przygotuj_dane(
  bydgoszcz_df = Bydgoszcz_2021,
  wynik_odleglosci = wynik_czasy,
  ludnosc_df = Liczba_ludnosci_2021,
  ludnosc_prod_df = Liczba_ludnosci_produkcyjnej_2021,
  rok = 2021
)

model_ludnosc_2021_czas_ols <- ols(
  dependent_variable   = "flow",
  distance             = "czas_min",
  additional_regressors = NULL,
  income_origin        = "pop_o_2021",
  income_destination   = "pop_d_2021",
  code_origin          = "origin",
  code_destination     = "destination",
  uie                  = FALSE, 
  robust               = FALSE,
  data                 = DANE_2021_czas
)
summary(model_ludnosc_2021_czas_ols)
bptest(model_ludnosc_2021_czas_ols)

model_ludnosc_produkcyjna_2021_czas_ols <- ols(
  dependent_variable   = "flow",
  distance             = "czas_min",
  additional_regressors = NULL,
  income_origin        = "pop_prod_o_2021",
  income_destination   = "pop_prod_d_2021",
  code_origin          = "origin",
  code_destination     = "destination",
  uie                  = FALSE, 
  robust               = FALSE,
  data                 = DANE_2021_czas
)
summary(model_ludnosc_produkcyjna_2021_czas_ols)
bptest(model_ludnosc_produkcyjna_2021_czas_ols)
```

### PORÓWNANIE 2021 - CZAS DOJAZDU
```{r}
DANE_2021_ludnosc_czas_ols <- przygotuj_wyniki_modelu(
  dane = DANE_2021_czas,
  model = model_ludnosc_2021_czas_ols
)

DANE_2021_ludnosc_czas_ols_top <- wybierz_top_bledy(
  dane_wynikowe = DANE_2021_ludnosc_czas_ols,
  n = 8
)

rysuj_wykres_flow(
  dane = DANE_2021_ludnosc_czas_ols,
  model = model_ludnosc_2021_czas_ols,
  tytul = "Porównanie wartości rzeczywistych i estymowanych (ludność ogółem 2021 - czas)"
)

rysuj_wykres_flow(
  dane = DANE_2021_ludnosc_czas_ols_top,
  model = model_ludnosc_2021_czas_ols,
  tytul = "Porównanie wartości rzeczywistych i estymowanych (ludność ogółem 2021 - czas)",
  podpisy = TRUE
)

DANE_2021_ludnosc_produkcyjna_czas_ols <- przygotuj_wyniki_modelu(
  dane = DANE_2021_czas,
  model = model_ludnosc_produkcyjna_2021_czas_ols
)

rysuj_wykres_flow(
  dane = DANE_2021_ludnosc_produkcyjna_czas_ols,
  model = model_ludnosc_produkcyjna_2021_czas_ols,
  tytul = "Porównanie wartości rzeczywistych i estymowanych (ludność w wieku produkcyjnym 2021 - czas)"
)
```

# !!!! PPML !!!!

## 2006 euklidesowa
```{r}
DANE_2006_ppml <- DANE_2006 %>% 
  mutate(
    log_pop_o_2006 = log(pop_o_2006),
    log_pop_d_2006 = log(pop_d_2006),
    log_pop_prod_o_2006 = log(pop_prod_o_2006),
    log_pop_prod_d_2006 = log(pop_prod_d_2006),
    log_udzial_per_pop_o_2006 = log(udzial_per_pop_o_2006),
    log_udzial_per_pop_d_2006 = log(udzial_per_pop_d_2006)
  )

print("==================================")
print("LUDNOŚĆ")
print("==================================")

model_ludnosc_2006_ppml <- ppml(
  dependent_variable    = "flow",
  distance              = "dist",
  additional_regressors = c("log_pop_o_2006", "log_pop_d_2006"),
  data                  = DANE_2006_ppml
)

summary(model_ludnosc_2006_ppml)
pseudo_r2(model_ludnosc_2006_ppml)
bptest(model_ludnosc_2006_ppml)

print("==================================")
print("LUDNOŚĆ W WIEKU PRODUKCYJNYM")
print("==================================")

model_ludnosc_produkcyjna_2006_ppml <- ppml(
  dependent_variable    = "flow",
  distance              = "dist",
  additional_regressors = c("log_pop_prod_o_2006", "log_pop_prod_d_2006"),
  data                  = DANE_2006_ppml
)

summary(model_ludnosc_produkcyjna_2006_ppml)
pseudo_r2(model_ludnosc_produkcyjna_2006_ppml)
bptest(model_ludnosc_produkcyjna_2006_ppml)

print("==================================")
print("UDZIAŁ W DOCHODZIE") 
print("==================================")

model_udzial_2006_ppml <- ppml(
  dependent_variable    = "flow",
  distance              = "dist",
  additional_regressors = c("log_udzial_per_pop_o_2006", "log_udzial_per_pop_d_2006"),
  data                  = DANE_2006_ppml
)

summary(model_udzial_2006_ppml)
pseudo_r2(model_udzial_2006_ppml)
bptest(model_udzial_2006_ppml)
```

## 2011 euklidesowa
```{r}
DANE_2011_ppml <- DANE_2011 %>% 
  mutate(
    log_pop_o_2011 = log(pop_o_2011),
    log_pop_d_2011 = log(pop_d_2011),
    log_pop_prod_o_2011 = log(pop_prod_o_2011),
    log_pop_prod_d_2011 = log(pop_prod_d_2011),
    log_udzial_per_pop_o_2011 = log(udzial_per_pop_o_2011),
    log_udzial_per_pop_d_2011 = log(udzial_per_pop_d_2011)
  )

print("==================================")
print("LUDNOŚĆ")
print("==================================")

model_ludnosc_2011_ppml <- ppml(
  dependent_variable    = "flow",
  distance              = "dist",
  additional_regressors = c("log_pop_o_2011", "log_pop_d_2011"),
  data                  = DANE_2011_ppml
)

summary(model_ludnosc_2011_ppml)
pseudo_r2(model_ludnosc_2011_ppml)
bptest(model_ludnosc_2011_ppml)

print("==================================")
print("LUDNOŚĆ W WIEKU PRODUKCYJNYM")
print("==================================")

model_ludnosc_produkcyjna_2011_ppml <- ppml(
  dependent_variable    = "flow",
  distance              = "dist",
  additional_regressors = c("log_pop_prod_o_2011", "log_pop_prod_d_2011"),
  data                  = DANE_2011_ppml
)

summary(model_ludnosc_produkcyjna_2011_ppml)
pseudo_r2(model_ludnosc_produkcyjna_2011_ppml)
bptest(model_ludnosc_produkcyjna_2011_ppml)

print("==================================")
print("UDZIAŁ W DOCHODZIE") 
print("==================================")

model_udzial_2011_ppml <- ppml(
  dependent_variable    = "flow",
  distance              = "dist",
  additional_regressors = c("log_udzial_per_pop_o_2011", "log_udzial_per_pop_d_2011"),
  data                  = DANE_2011_ppml
)

summary(model_udzial_2011_ppml)
pseudo_r2(model_udzial_2011_ppml)
bptest(model_udzial_2011_ppml)
```

## 2016 euklidesowa
```{r}
DANE_2016_ppml <- DANE_2016 %>% 
  mutate(
    log_pop_o_2016 = log(pop_o_2016),
    log_pop_d_2016 = log(pop_d_2016),
    log_pop_prod_o_2016 = log(pop_prod_o_2016),
    log_pop_prod_d_2016 = log(pop_prod_d_2016),
    log_udzial_per_pop_o_2016 = log(udzial_per_pop_o_2016),
    log_udzial_per_pop_d_2016 = log(udzial_per_pop_d_2016)
  )

print("==================================")
print("LUDNOŚĆ")
print("==================================")

model_ludnosc_2016_ppml <- ppml(
  dependent_variable    = "flow",
  distance              = "dist",
  additional_regressors = c("log_pop_o_2016", "log_pop_d_2016"),
  data                  = DANE_2016_ppml
)

summary(model_ludnosc_2016_ppml)
pseudo_r2(model_ludnosc_2016_ppml)
bptest(model_ludnosc_2016_ppml)

print("==================================")
print("LUDNOŚĆ W WIEKU PRODUKCYJNYM")
print("==================================")

model_ludnosc_produkcyjna_2016_ppml <- ppml(
  dependent_variable    = "flow",
  distance              = "dist",
  additional_regressors = c("log_pop_prod_o_2016", "log_pop_prod_d_2016"),
  data                  = DANE_2016_ppml
)

summary(model_ludnosc_produkcyjna_2016_ppml)
pseudo_r2(model_ludnosc_produkcyjna_2016_ppml)
bptest(model_ludnosc_produkcyjna_2016_ppml)

print("==================================")
print("UDZIAŁ W DOCHODZIE") 
print("==================================")

model_udzial_2016_ppml <- ppml(
  dependent_variable    = "flow",
  distance              = "dist",
  additional_regressors = c("log_udzial_per_pop_o_2016", "log_udzial_per_pop_d_2016"),
  data                  = DANE_2016_ppml
)

summary(model_udzial_2016_ppml)
pseudo_r2(model_udzial_2016_ppml)
bptest(model_udzial_2016_ppml)
```

## 2021 euklidesowa
```{r}
DANE_2021_ppml <- DANE_2021 %>% 
  mutate(
    log_pop_o_2021 = log(pop_o_2021),
    log_pop_d_2021 = log(pop_d_2021),
    log_pop_prod_o_2021 = log(pop_prod_o_2021),
    log_pop_prod_d_2021 = log(pop_prod_d_2021),
    log_udzial_per_pop_o_2021 = log(udzial_per_pop_o_2021),
    log_udzial_per_pop_d_2021 = log(udzial_per_pop_d_2021)
  )

print("==================================")
print("LUDNOŚĆ")
print("==================================")

model_ludnosc_2021_ppml <- ppml(
  dependent_variable    = "flow",
  distance              = "dist",
  additional_regressors = c("log_pop_o_2021", "log_pop_d_2021"),
  data                  = DANE_2021_ppml
)

summary(model_ludnosc_2021_ppml)
pseudo_r2(model_ludnosc_2021_ppml)
bptest(model_ludnosc_2021_ppml)

print("==================================")
print("LUDNOŚĆ W WIEKU PRODUKCYJNYM")
print("==================================")

model_ludnosc_produkcyjna_2021_ppml <- ppml(
  dependent_variable    = "flow",
  distance              = "dist",
  additional_regressors = c("log_pop_prod_o_2021", "log_pop_prod_d_2021"),
  data                  = DANE_2021_ppml
)

summary(model_ludnosc_produkcyjna_2021_ppml)
pseudo_r2(model_ludnosc_produkcyjna_2021_ppml)
bptest(model_ludnosc_produkcyjna_2021_ppml)

print("==================================")
print("UDZIAŁ W DOCHODZIE") 
print("==================================")

model_udzial_2021_ppml <- ppml(
  dependent_variable    = "flow",
  distance              = "dist",
  additional_regressors = c("log_udzial_per_pop_o_2021", "log_udzial_per_pop_d_2021"),
  data                  = DANE_2021_ppml
)

summary(model_udzial_2021_ppml)
pseudo_r2(model_udzial_2021_ppml)
bptest(model_udzial_2021_ppml)
```

# AUTOKORELACJA EUKLIDESOWA LUDNOSC -> BRAK!
```{r}
lata <- c("2006", "2011", "2016", "2021")

dane_lista_ludnosc <- lata |>
  setNames(lata) |>
  map(~ get(paste0("DANE_", .x, "_ludnosc_ols")))

# 3. FUNKCJA LICZĄCA MORANA DLA JEDNEGO ROKU
policz_morana <- function(dane_rok, gminy, rok) {
  
  reszty_gminy <- dane_rok |>
    group_by(origin) |>
    summarise(mean_error = mean(error, na.rm = TRUE)) |>
    left_join(GMINY, by = c("origin" = "origin")) |>  # dostosuj!
    st_as_sf()
  
  nb <- poly2nb(reszty_gminy, queen = TRUE)
  lw <- nb2listw(nb, style = "W", zero.policy = TRUE)
  
  mt <- moran.test(reszty_gminy$mean_error, lw, zero.policy = TRUE)
  mc <- moran.mc(reszty_gminy$mean_error, lw, nsim = 999, zero.policy = TRUE)
  
  moran.plot(reszty_gminy$mean_error, lw,
             xlab = "Reszty modelu",
             ylab = "Przestrzenny lag reszt",
             main = paste("Wykres Morana —", rok))
  
  data.frame(
    rok        = rok,
    moran_I    = round(mt$estimate["Moran I statistic"], 4),
    oczekiwana = round(mt$estimate["Expectation"], 4),
    wariancja  = round(mt$estimate["Variance"], 6),
    p_value    = round(mt$p.value, 4),
    p_mc       = round(mc$p.value, 4),
    istotny    = mt$p.value < 0.05
  )
}

# 4. URUCHOM DLA WSZYSTKICH LAT
wyniki_morana_ludnosc_ols <- imap_dfr(dane_lista_ludnosc, ~ policz_morana(.x, gminy, .y))

# 5. TABELA ZBIORCZA
print(wyniki_morana_ludnosc_ols)

```

# AUTOKORELACJA LUDNOŚĆ W WIEKU PRODUKCYJNYM -> BRAK
```{r}
dane_lista_ludnosc_produkcyjna <- lata |>
  setNames(lata) |>
  map(~ get(paste0("DANE_", .x, "_ludnosc_produkcyjna_ols")))

wyniki_morana_ludnosc_produkcyjna_ols <- imap_dfr(dane_lista_ludnosc_produkcyjna, ~ policz_morana(.x, gminy, .y))

print(wyniki_morana_ludnosc_produkcyjna_ols)
```

# AUTOKORELACJA UDZIAL W DOCHODZIE -> BRAK
```{r}
wyniki_moran_udzial <- bind_rows(
  policz_moran_dla_roku(DANE_2006, model_udzial_2006_ols) |>
    mutate(rok = 2006),
  policz_moran_dla_roku(DANE_2011, model_udzial_2011_ols) |>
    mutate(rok = 2011),
  policz_moran_dla_roku(DANE_2016, model_udzial_2016_ols) |>
    mutate(rok = 2016),
  policz_moran_dla_roku(DANE_2021, model_udzial_2021_ols) |>
    mutate(rok = 2021)
) |>
  select(rok, everything())

print(wyniki_moran_udzial)
```


# MAPY Z PORÓWNANIEM

## 2006
```{r}
GMINY <- st_read('DANE/gminy.shp') %>% 
  filter(JPT_NAZWA_ %in% lista_gmin_bydgoszcz) %>% 
  rename(origin=JPT_NAZWA_) %>% 
  mutate(origin_join = trimws(origin))

DANE_2006_ludnosc_ols_bdg <- DANE_2006_ludnosc_ols %>%
  filter(destination == "Bydgoszcz") %>% 
  mutate(origin_join = trimws(origin))

GMINY_z_bledem <- GMINY %>%
  left_join(
    DANE_2006_ludnosc_ols_bdg %>% select(origin_join, abs_error),
    by = "origin_join"
  )

ggplot(GMINY_z_bledem) +
  geom_sf(aes(fill = abs_error), color = "grey37", linewidth = 0.3) +
  geom_sf(aes(fill = abs_error), color = "grey37", linewidth = 0.3) +
  scale_fill_fermenter(
    breaks    = c(0, 50, 100, 200, 500, 800, 1000, 2000, 3000),
    palette   = "YlOrBr",
    direction = 1,
    labels    = scales::comma,
    name      = ""
  ) +
  geom_sf_text(
  aes(label = origin),
  size     = 2.5,
  color    = "black",
  fontface = "bold",
  bg.color = "white",    
  bg.r     = 0.15 
  ) +
  labs(
    title    = "Przepływy do Bydgoszczy – błąd modelu (2006)",
    subtitle = "|rzeczywiste przepływy − oszacowane przepływy| wg gminy pochodzenia"
  ) +
  theme_void()
```



