---
title: "R Notebook"
output: html_notebook
---
# PAKIETY
```{r}
library(readxl)
library(dplyr)
library(sf)
library(tmap)
library(tmaptools)
library(janitor)
library(gravity)
library(ggplot2)
library(gridExtra)
library(ggrepel)
library(tibble)
library(osrm)
library(lmtest)
library(tidyr)
library(spdep)
library(knitr)
library(xfun)
library(purrr)
```


# WCZYTYWANIE DANYCH
```{r}
dane_2006 <- read_xls('DANE/assets_dojazdy_internet.xls')
dane_2011 <- read_xls('DANE/macierz_przeplywow_ludnosci_zwiazanych_z_zatrudnieniem_nsp_2011.xls')
dane_2016 <- read_xlsx('DANE/przeplywy_ludnosci_zwiazane_z_zatrudnieniem_w_2016_-__macierz_z_badania.xlsx', sheet = 1)
dane_2021 <- read_xlsx('DANE/macierz_przeplywow_ludnosci_zwiazanych_z_zatrudnieniem_nsp_2021.xlsx', sheet = 2)

ludnosc_2006 <- read_xlsx("DANE/ludnosc_2006.xlsx", sheet = 2)
ludnosc_2011 <- read_xlsx("DANE/ludnosc_2011.xlsx", sheet = 2)
ludnosc_2016 <- read_xlsx("DANE/ludnosc_2016.xlsx", sheet = 2)
ludnosc_2021 <- read_xlsx("DANE/ludnosc_2021.xlsx", sheet = 2)

ludnosc_produkcyjna_2006 <- read_xlsx("DANE/ludnosc_produkcyjna_2006.xlsx", sheet = 2)
ludnosc_produkcyjna_2011 <- read_xlsx("DANE/ludnosc_produkcyjna_2011.xlsx", sheet = 2)
ludnosc_produkcyjna_2016 <- read_xlsx("DANE/ludnosc_produkcyjna_2016.xlsx", sheet = 2)
ludnosc_produkcyjna_2021 <- read_xlsx("DANE/ludnosc_produkcyjna_2021.xlsx", sheet = 2)

udzial_dochod_2006 <- read_xlsx("DANE/udzial_dochod_2006.xlsx", sheet = 2)
udzial_dochod_2011 <- read_xlsx("DANE/udzial_dochod_2011.xlsx", sheet = 2)
udzial_dochod_2016 <- read_xlsx("DANE/udzial_dochod_2016.xlsx", sheet = 2)
udzial_dochod_2021 <- read_xlsx("DANE/udzial_dochod_2021.xlsx", sheet = 2)

podst_ubez <- read_xlsx("DANE/Średnie_podstawy_ubezpieczenie_emeryt.xlsx")
```

# Lista Gmin i słownik gmin
```{r}
lista_gmin <- c(
  "Koronowo",
    "Pruszcz",
    "Dobrcz",
    "Dąbrowa Chełmińska",
    "Osielsko",
    "Sicienko",
    "Białe Błota",
    "Solec Kujawski",
    "Nowa Wieś Wielka",
    "Rojewo",
    "Łabiszyn",
    "Barcin",
    "Żnin",
    "Szubin",
    "Kcynia",
    "Nakło nad Notecią",
    "Mrocza"
)


slownik_gmin <- c(
  "Solec Kujawski - miasto" = "Solec Kujawski",
  "Solec Kujawski - obszar wiejski" = "Solec Kujawski",
  "Koronowo - miasto" = "Koronowo",
  "Koronowo - obszar wiejski" = "Koronowo",
  "Kcynia - miasto" = "Kcynia",
  "Kcynia - obszar wiejski" = "Kcynia",
  "Mrocza - miasto" = "Mrocza",
  "Mrocza - obszar wiejski" = "Mrocza",
  "Nakło nad Notecią - miasto" = "Nakło nad Notecią",
  "Nakło nad Notecią - obszar wiejski" = "Nakło nad Notecią",
  "Szubin - miasto" = "Szubin",
  "Szubin - obszar wiejski" = "Szubin",
  "Barcin - miasto" = "Barcin",
  "Barcin - obszar wiejski" = "Barcin",
  "Łabiszyn - miasto" = "Łabiszyn",
  "Łabiszyn - obszar wiejski" = "Łabiszyn",
  "Żnin - miasto" = "Żnin",
  "Żnin - obszar wiejski" = "Żnin"
)
```

# 2006
```{r}
Bydgoszcz_2006 <- dane_2006 %>% 
  rename(
    origin = PO_Gmina,
    destination = PL_Gmina,
    flow = Liczba_osob
  ) %>% 
  select(origin, destination, flow) %>% 
  mutate(
    origin = recode(origin, !!!slownik_gmin),
    destination = recode(destination, !!!slownik_gmin)
  ) %>% 
  filter(
    (destination == "Bydgoszcz" & origin %in% lista_gmin) |
      (origin == "Bydgoszcz" & destination %in% lista_gmin)
  ) %>% 
  group_by(origin, destination) %>% 
  summarise(
    flow = sum(flow, na.rm = TRUE),
    .groups = "drop"
  ) 
  
```

# 2011
```{r}
Bydgoszcz_2011 <- dane_2011 %>% 
  rename(
    origin = `Gmina zamieszkania`,
    destination = `Gmina pracy`,
    flow = `Liczba osób`
  ) %>% 
  select(origin, destination, flow) %>% 
  mutate(
    origin = recode(origin, !!!slownik_gmin),
    destination = recode(destination, !!!slownik_gmin)
  ) %>% 
  filter(
    (destination == "Bydgoszcz" & origin %in% lista_gmin) |
      (origin == "Bydgoszcz" & destination %in% lista_gmin)
  ) %>% 
  group_by(origin, destination) %>% 
  summarise(
    flow = sum(flow, na.rm = TRUE),
    .groups = "drop"
  ) 
```

# 2016
```{r}
Bydgoszcz_2016 <- dane_2016 %>% 
  rename(
    origin = `Gmina miejsca zamieszkania`,
    destination =`Gmina miejsca pracy`, 
    flow = `Liczba osób`
  ) %>% 
  select(origin, destination, flow) %>% 
  mutate(
    origin = recode(origin, !!!slownik_gmin),
    destination = recode(destination, !!!slownik_gmin)
  ) %>% 
  filter(
    (destination == "Bydgoszcz" & origin %in% lista_gmin) |
      (origin == "Bydgoszcz" & destination %in% lista_gmin)
  ) %>% 
  group_by(origin, destination) %>% 
  summarise(
    flow = sum(flow, na.rm = TRUE),
    .groups = "drop"
  ) 
```

# 2021
```{r}
Bydgoszcz_2021 <- dane_2021 %>% 
  clean_names() %>% 
  rename(
    origin = nazwa_gminy_zamieszkania_gmina_of_residence_name,
    destination =nazwa_gminy_pracy_gmina_of_labour_name, 
    flow = dojezdzajacy_commuters
  ) %>% 
  select(origin, destination, flow) %>% 
  mutate(
    origin = recode(origin, !!!slownik_gmin),
    destination = recode(destination, !!!slownik_gmin)
  ) %>% 
  filter(
    (destination == "Bydgoszcz" & origin %in% lista_gmin) |
      (origin == "Bydgoszcz" & destination %in% lista_gmin)
  ) %>% 
  group_by(origin, destination) %>% 
  summarise(
    flow = sum(flow, na.rm = TRUE),
    .groups = "drop"
  )
```

# ODLEGŁOŚCI
```{r}
gminy <- st_read("DANE/gminy.shp")

lista_gmin_bydgoszcz <- c(
  "Bydgoszcz",
  "Koronowo",
  "Pruszcz",
  "Dobrcz",
  "Dąbrowa Chełmińska",
  "Osielsko",
  "Sicienko",
  "Białe Błota",
  "Solec Kujawski",
  "Nowa Wieś Wielka",
  "Rojewo",
  "Łabiszyn",
  "Barcin",
  "Żnin",
  "Szubin",
  "Kcynia",
  "Nakło nad Notecią",
  "Mrocza"
)

gminy_aglomeracji <- gminy %>%
  filter(JPT_NAZWA_ %in% lista_gmin_bydgoszcz) %>%
  st_transform(2180)

centroidy <- st_centroid(gminy_aglomeracji)

bydgoszcz <- centroidy %>%
  filter(JPT_NAZWA_ == "Bydgoszcz")

pozostale <- centroidy %>%
  filter(JPT_NAZWA_ != "Bydgoszcz")

dist_eukl <- st_distance(bydgoszcz, pozostale)

odleglosci_do_bydgoszczy <- tibble(
  origin = pozostale$JPT_NAZWA_,
  destination = "Bydgoszcz",
  dist = round(as.numeric(dist_eukl[1, ]) / 1000, 2)
)

odleglosci_z_bydgoszczy <- tibble(
  origin = "Bydgoszcz",
  destination = pozostale$JPT_NAZWA_,
  dist = round(as.numeric(dist_eukl[1, ]) / 1000, 2)
)

wynik_eukl <- bind_rows(
  odleglosci_do_bydgoszczy,
  odleglosci_z_bydgoszczy
)


# Czas przejazdu drogowego (OSRM)

bydgoszcz_wgs84 <- st_transform(bydgoszcz, 4326)
pozostale_wgs84 <- st_transform(pozostale, 4326)

tab_z_bydgoszczy <- osrmTable(
  src = bydgoszcz_wgs84,
  dst = pozostale_wgs84
)

czasy_z_bydgoszczy <- tibble(
  origin = "Bydgoszcz",
  destination = pozostale_wgs84$JPT_NAZWA_,
  czas_min = round(as.numeric(tab_z_bydgoszczy$durations[1, ]), 1)
)


tab_do_bydgoszczy <- osrmTable(
  src = pozostale_wgs84,
  dst = bydgoszcz_wgs84
)

czasy_do_bydgoszczy <- tibble(
  origin = pozostale_wgs84$JPT_NAZWA_,
  destination = "Bydgoszcz",
  czas_min = round(as.numeric(tab_do_bydgoszczy$durations[, 1]), 1)
)

wynik_czasy <- bind_rows(
  czasy_do_bydgoszczy,
  czasy_z_bydgoszczy
)

# Odległość drogowa (OSRM) - w km

tab_dystans_z_bydgoszczy <- osrmTable(
  src = bydgoszcz_wgs84,
  dst = pozostale_wgs84,
  measure = "distance"
)

dystanse_z_bydgoszczy <- tibble(
  origin = "Bydgoszcz",
  destination = pozostale_wgs84$JPT_NAZWA_,
  dist_drog_km = round(tab_dystans_z_bydgoszczy$distances[1, ] / 1000, 2)
)

tab_dystans_do_bydgoszczy <- osrmTable(
  src = pozostale_wgs84,
  dst = bydgoszcz_wgs84,
  measure = "distance"
)

dystanse_do_bydgoszczy <- tibble(
  origin = pozostale_wgs84$JPT_NAZWA_,
  destination = "Bydgoszcz",
  dist_drog_km = round(tab_dystans_do_bydgoszczy$distances[, 1] / 1000, 2)
)

wynik_dystanse <- bind_rows(
  dystanse_do_bydgoszczy,
  dystanse_z_bydgoszczy
)

wynik_koncowy <- wynik_eukl |>
  left_join(wynik_czasy, by = c("origin", "destination")) |>
  left_join(wynik_dystanse, by = c("origin", "destination"))

print(wynik_koncowy)

```

# LUDNOŚĆ
```{r}
Liczba_ludnosci_2006 <- ludnosc_2006 %>% 
  slice(-(1:3)) %>% 
  rename(
    `Nazwa gminy` = Nazwa,
    `Liczba ludności 2006` = `ogółem`
  )

Liczba_ludnosci_2006$Kod <- NULL
Liczba_ludnosci_2006$`Nazwa gminy` <- gsub(" \\(.*\\)", "", Liczba_ludnosci_2006$`Nazwa gminy`)

Liczba_ludnosci_2011 <- ludnosc_2011 %>% 
  slice(-(1:3)) %>% 
  rename(
    `Nazwa gminy` = Nazwa,
    `Liczba ludności 2011` = `ogółem`
  )

Liczba_ludnosci_2011$Kod <- NULL
Liczba_ludnosci_2011$`Nazwa gminy` <- gsub(" \\(.*\\)", "", Liczba_ludnosci_2011$`Nazwa gminy`)

Liczba_ludnosci_2016 <- ludnosc_2016 %>% 
  slice(-(1:3)) %>% 
  rename(
    `Nazwa gminy` = Nazwa,
    `Liczba ludności 2016` = `ogółem`
  )

Liczba_ludnosci_2016$Kod <- NULL
Liczba_ludnosci_2016$`Nazwa gminy` <- gsub(" \\(.*\\)", "", Liczba_ludnosci_2016$`Nazwa gminy`)

Liczba_ludnosci_2021 <- ludnosc_2021 %>% 
  slice(-(1:3)) %>% 
  rename(
    `Nazwa gminy` = Nazwa,
    `Liczba ludności 2021` = `ogółem`
  )

Liczba_ludnosci_2021$Kod <- NULL
Liczba_ludnosci_2021$`Nazwa gminy` <- gsub(" \\(.*\\)", "", Liczba_ludnosci_2021$`Nazwa gminy`)

```

# LUDNOŚĆ PRODUKCYJNA
```{r}
Liczba_ludnosci_produkcyjnej_2006 <- ludnosc_produkcyjna_2006 %>% 
  slice(-(1:3)) %>% 
  rename(
    `Nazwa gminy` = Nazwa,
    `Liczba ludności produkcyjnej 2006` = `w wieku produkcyjnym`
  )

Liczba_ludnosci_produkcyjnej_2006$Kod <- NULL
Liczba_ludnosci_produkcyjnej_2006$`Nazwa gminy` <- gsub(" \\(.*\\)", "", Liczba_ludnosci_produkcyjnej_2006$`Nazwa gminy`)

Liczba_ludnosci_produkcyjnej_2011 <- ludnosc_produkcyjna_2011 %>% 
  slice(-(1:3)) %>% 
  rename(
    `Nazwa gminy` = Nazwa,
    `Liczba ludności produkcyjnej 2011` = `w wieku produkcyjnym`
  )

Liczba_ludnosci_produkcyjnej_2011$Kod <- NULL
Liczba_ludnosci_produkcyjnej_2011$`Nazwa gminy` <- gsub(" \\(.*\\)", "", Liczba_ludnosci_produkcyjnej_2011$`Nazwa gminy`)

Liczba_ludnosci_produkcyjnej_2016 <- ludnosc_produkcyjna_2016 %>% 
  slice(-(1:3)) %>% 
  rename(
    `Nazwa gminy` = Nazwa,
    `Liczba ludności produkcyjnej 2016` = `w wieku produkcyjnym`
  )

Liczba_ludnosci_produkcyjnej_2016$Kod <- NULL
Liczba_ludnosci_produkcyjnej_2016$`Nazwa gminy` <- gsub(" \\(.*\\)", "", Liczba_ludnosci_produkcyjnej_2016$`Nazwa gminy`)

Liczba_ludnosci_produkcyjnej_2021 <- ludnosc_produkcyjna_2021 %>% 
  slice(-(1:3)) %>% 
  rename(
    `Nazwa gminy` = Nazwa,
    `Liczba ludności produkcyjnej 2021` = `w wieku produkcyjnym`
  )

Liczba_ludnosci_produkcyjnej_2021$Kod <- NULL
Liczba_ludnosci_produkcyjnej_2021$`Nazwa gminy` <- gsub(" \\(.*\\)", "", Liczba_ludnosci_produkcyjnej_2021$`Nazwa gminy`)
```

# UDZIAŁ W DOCHODZIE
```{r}
# 2006
ogolny_udzial_2006 <- udzial_dochod_2006 %>% 
  slice(-(1:3)) %>% 
  rename(
    gmina = Nazwa,
    udzial_2006 = `gminy łącznie z miastami na prawach powiatu`
  ) 

ogolny_udzial_2006$Kod <- NULL
ogolny_udzial_2006$gmina <- gsub(" \\(.*\\)", "", ogolny_udzial_2006$gmina)

# 2011
ogolny_udzial_2011 <- udzial_dochod_2011 %>% 
  slice(-(1:3)) %>% 
  rename(
    gmina = Nazwa,
    udzial_2011 = `gminy łącznie z miastami na prawach powiatu`
  )

ogolny_udzial_2011$Kod <- NULL
ogolny_udzial_2011$gmina <- gsub(" \\(.*\\)", "", ogolny_udzial_2011$gmina)

#2016
ogolny_udzial_2016 <- udzial_dochod_2016 %>% 
  slice(-(1:3)) %>% 
  rename(
    gmina = Nazwa,
    udzial_2016 = `gminy łącznie z miastami na prawach powiatu`
  )

ogolny_udzial_2016$Kod <- NULL
ogolny_udzial_2016$gmina <- gsub(" \\(.*\\)", "", ogolny_udzial_2016$gmina)

# 2021
ogolny_udzial_2021 <- udzial_dochod_2021 %>% 
  slice(-(1:3)) %>% 
  rename(
    gmina = Nazwa,
    udzial_2021 = `gminy łącznie z miastami na prawach powiatu`
  )

ogolny_udzial_2021$Kod <- NULL
ogolny_udzial_2021$gmina <- gsub(" \\(.*\\)", "", ogolny_udzial_2021$gmina)
```

# ŚREDNIA PODSTAWA SKŁADEK
```{r}
PODSTAWA_2021 <- podst_ubez %>% 
  slice(-c(1,n())) %>% 
  select(-3) 
names(PODSTAWA_2021)[1] <- "gmina"
names(PODSTAWA_2021)[2] <- "podstawa_2021"
PODSTAWA_2021 <- PODSTAWA_2021 %>% 
  mutate(podstawa_2021 = as.numeric(podstawa_2021))
```


# FUNCKJE
```{r}
# przygotowanie danych
przygotuj_dane <- function(bydgoszcz_df,
                           wynik_odleglosci,
                           ludnosc_df,
                           ludnosc_prod_df,
                           rok) {

  pop_o <- paste0("pop_o_", rok)
  pop_d <- paste0("pop_d_", rok)
  pop_prod_o <- paste0("pop_prod_o_", rok)
  pop_prod_d <- paste0("pop_prod_d_", rok)

  bydgoszcz_df %>%
    left_join(wynik_odleglosci, by = c("origin", "destination")) %>%
    
    left_join(
      ludnosc_df %>%
        rename(
          origin = `Nazwa gminy`,
          !!pop_o := paste0("Liczba ludności ", rok)
        ),
      by = "origin"
    ) %>%
    
    left_join(
      ludnosc_df %>%
        rename(
          destination = `Nazwa gminy`,
          !!pop_d := paste0("Liczba ludności ", rok)
        ),
      by = "destination"
    ) %>%
    
    left_join(
      ludnosc_prod_df %>%
        rename(
          origin = `Nazwa gminy`,
          !!pop_prod_o := paste0("Liczba ludności produkcyjnej ", rok)
        ),
      by = "origin"
    ) %>%
    
    left_join(
      ludnosc_prod_df %>%
        rename(
          destination = `Nazwa gminy`,
          !!pop_prod_d := paste0("Liczba ludności produkcyjnej ", rok)
        ),
      by = "destination"
    ) %>%
    
    mutate(
      across(
        all_of(c(pop_o, pop_d, pop_prod_o, pop_prod_d)),
        as.numeric
      )
    )
}

# przygotowanie wyników  modelu

przygotuj_wyniki_modelu <- function(dane, model) {
  dane %>%
    mutate(
      y_hat_log = fitted(model),
      flow_hat = round(exp(y_hat_log), 0),
      error = flow - flow_hat,
      abs_error = abs(error),
      label = paste(origin, "→", destination)
    ) %>%
    select(origin, destination, flow, flow_hat, error, abs_error, label) %>%
    arrange(desc(flow))
}

# wybranie największych błędów

wybierz_top_bledy <- function(dane_wynikowe, n = 8) {
  dane_wynikowe %>%
    arrange(desc(abs_error)) %>%
    slice_head(n = n)
}

# rysowanie wykresu

rysuj_wykres_flow <- function(dane,
                              model,
                              tytul,
                              podpisy = FALSE) {

  r2 <- summary(model)$r.squared

  wykres <- ggplot(dane, aes(x = flow, y = flow_hat)) +
    geom_point() +
    geom_abline(slope = 1, intercept = 0, color = "red") +
    annotate(
      "text",
      x = Inf, y = -Inf,
      label = paste0("R² = ", round(r2, 3)),
      hjust = 1.1, vjust = -0.5,
      size = 4
    ) +
    labs(
      x = "Rzeczywiste przepływy",
      y = "Oszacowane przepływy",
      title = tytul
    )

  if (podpisy) {
    wykres <- wykres +
      geom_text_repel(aes(label = label), size = 3)
  }

  wykres
}

# pseudo r^2
pseudo_r2 <- function(model) {
  1 - (model$deviance / model$null.deviance)
}

join_and_calc <- function(dane, podstawa, year) {
  podstawa_o <- paste0("podstawa_o_", year)
  podstawa_d <- paste0("podstawa_d_", year)
  podstawa_col <- paste0("podstawa_", year)
  
  dane %>%
    left_join(podstawa, by = c("origin" = "gmina")) %>%
    rename(!!podstawa_o := !!sym(podstawa_col)) %>%
    left_join(podstawa, by = c("destination" = "gmina")) %>%
    rename(!!podstawa_d := !!sym(podstawa_col))
}
```

# !!!! OLS !!!!

## MODEL 2006 - ODLEGŁOŚĆ EUKLIDESOWA
```{r}
DANE_2006 <- przygotuj_dane(
  bydgoszcz_df = Bydgoszcz_2006,
  wynik_odleglosci = wynik_eukl,
  ludnosc_df = Liczba_ludnosci_2006,
  ludnosc_prod_df = Liczba_ludnosci_produkcyjnej_2006,
  rok = 2006
)

print("==================================")
print("LUDNOŚĆ")
print("==================================")

model_ludnosc_2006_ols <- ols(
  dependent_variable   = "flow",
  distance             = "dist",
  additional_regressors = NULL,
  income_origin        = "pop_o_2006",
  income_destination   = "pop_d_2006",
  code_origin          = "origin",
  code_destination     = "destination",
  uie                  = FALSE, 
  robust               = FALSE,
  data                 = DANE_2006
)
summary(model_ludnosc_2006_ols)
bptest(model_ludnosc_2006_ols)

print("==================================")
print("LUDNOŚĆ W WIEKU PRODUKCYJNYM")
print("==================================")

model_ludnosc_produkcyjna_2006_ols <- ols(
  dependent_variable   = "flow",
  distance             = "dist",
  additional_regressors = NULL,
  income_origin        = "pop_prod_o_2006",
  income_destination   = "pop_prod_d_2006",
  code_origin          = "origin",
  code_destination     = "destination",
  uie                  = FALSE, 
  robust               = FALSE,
  data                 = DANE_2006
)
summary(model_ludnosc_produkcyjna_2006_ols)
bptest(model_ludnosc_produkcyjna_2006_ols)

```

### PORÓWNANIE 2006 - ODLEGŁOŚĆ EUKLIDESOWA
```{r}
DANE_2006_ludnosc_ols <- przygotuj_wyniki_modelu(
  dane = DANE_2006,
  model = model_ludnosc_2006_ols
)

DANE_2006_ludnosc_ols_top <- wybierz_top_bledy(
  dane_wynikowe = DANE_2006_ludnosc_ols,
  n = 8
)

rysuj_wykres_flow(
  dane = DANE_2006_ludnosc_ols,
  model = model_ludnosc_2006_ols,
  tytul = "Porównanie wartości rzeczywistych i estymowanych (ludność ogółem 2006)"
)

rysuj_wykres_flow(
  dane = DANE_2006_ludnosc_ols_top,
  model = model_ludnosc_2006_ols,
  tytul = "Porównanie wartości rzeczywistych i estymowanych (ludność ogółem 2006)",
  podpisy = TRUE
)

DANE_2006_ludnosc_produkcyjna_ols <- przygotuj_wyniki_modelu(
  dane = DANE_2006,
  model = model_ludnosc_produkcyjna_2006_ols
)

rysuj_wykres_flow(
  dane = DANE_2006_ludnosc_produkcyjna_ols,
  model = model_ludnosc_produkcyjna_2006_ols,
  tytul = "Porównanie wartości rzeczywistych i estymowanych (ludność w wieku produkcyjnym 2006)"
)
```

## MODEL 2011 - ODLEGŁOŚĆ EUKLIDESOWA
```{r}
DANE_2011 <- przygotuj_dane(
  bydgoszcz_df = Bydgoszcz_2011,
  wynik_odleglosci = wynik_eukl,
  ludnosc_df = Liczba_ludnosci_2011,
  ludnosc_prod_df = Liczba_ludnosci_produkcyjnej_2011,
  rok = 2011
)

print("==================================")
print("LUDNOŚĆ")
print("==================================")

model_ludnosc_2011_ols <- ols(
  dependent_variable   = "flow",
  distance             = "dist",
  additional_regressors = NULL,
  income_origin        = "pop_o_2011",
  income_destination   = "pop_d_2011",
  code_origin          = "origin",
  code_destination     = "destination",
  uie                  = FALSE, 
  robust               = FALSE,
  data                 = DANE_2011
)
summary(model_ludnosc_2011_ols)
bptest(model_ludnosc_2011_ols)

print("==================================")
print("LUDNOŚĆ W WIEKU PRODUKCYJNYM")
print("==================================")

model_ludnosc_produkcyjna_2011_ols <- ols(
  dependent_variable   = "flow",
  distance             = "dist",
  additional_regressors = NULL,
  income_origin        = "pop_prod_o_2011",
  income_destination   = "pop_prod_d_2011",
  code_origin          = "origin",
  code_destination     = "destination",
  uie                  = FALSE, 
  robust               = FALSE,
  data                 = DANE_2011
)
summary(model_ludnosc_produkcyjna_2011_ols)
bptest(model_ludnosc_produkcyjna_2011_ols)
```

### PORÓWNANIE 2011 - ODLEGŁOŚĆ EUKLIDESOWA
```{r}
DANE_2011_ludnosc_ols <- przygotuj_wyniki_modelu(
  dane = DANE_2011,
  model = model_ludnosc_2011_ols
)

DANE_2011_ludnosc_ols_top <- wybierz_top_bledy(
  dane_wynikowe = DANE_2011_ludnosc_ols,
  n = 8
)

rysuj_wykres_flow(
  dane = DANE_2011_ludnosc_ols,
  model = model_ludnosc_2011_ols,
  tytul = "Porównanie wartości rzeczywistych i estymowanych (ludność ogółem 2011)"
)

rysuj_wykres_flow(
  dane = DANE_2011_ludnosc_ols_top,
  model = model_ludnosc_2011_ols,
  tytul = "Porównanie wartości rzeczywistych i estymowanych (ludność ogółem 2011)",
  podpisy = TRUE
)

DANE_2011_ludnosc_produkcyjna_ols <- przygotuj_wyniki_modelu(
  dane = DANE_2011,
  model = model_ludnosc_produkcyjna_2011_ols
)

rysuj_wykres_flow(
  dane = DANE_2011_ludnosc_produkcyjna_ols,
  model = model_ludnosc_produkcyjna_2011_ols,
  tytul = "Porównanie wartości rzeczywistych i estymowanych (ludność w wieku produkcyjnym 2011)"
)

```

## MODEL 2016 - ODLEGŁOŚĆ EUKLIDESOWA
```{r}
DANE_2016 <- przygotuj_dane(
  bydgoszcz_df = Bydgoszcz_2016,
  wynik_odleglosci = wynik_eukl,
  ludnosc_df = Liczba_ludnosci_2016,
  ludnosc_prod_df = Liczba_ludnosci_produkcyjnej_2016,
  rok = 2016
)

print("==================================")
print("LUDNOŚĆ")
print("==================================")

model_ludnosc_2016_ols <- ols(
  dependent_variable   = "flow",
  distance             = "dist",
  additional_regressors = NULL,
  income_origin        = "pop_o_2016",
  income_destination   = "pop_d_2016",
  code_origin          = "origin",
  code_destination     = "destination",
  uie                  = FALSE, 
  robust               = FALSE,
  data                 = DANE_2016
)
summary(model_ludnosc_2016_ols)
bptest(model_ludnosc_2016_ols)

print("==================================")
print("LUDNOŚĆ W WIEKU PRODUKCYJNYM")
print("==================================")

model_ludnosc_produkcyjna_2016_ols <- ols(
  dependent_variable   = "flow",
  distance             = "dist",
  additional_regressors = NULL,
  income_origin        = "pop_prod_o_2016",
  income_destination   = "pop_prod_d_2016",
  code_origin          = "origin",
  code_destination     = "destination",
  uie                  = FALSE, 
  robust               = FALSE,
  data                 = DANE_2016
)
summary(model_ludnosc_produkcyjna_2016_ols)
bptest(model_ludnosc_produkcyjna_2016_ols)
```

### PORÓWNANIE 2016 - ODLEGŁOŚĆ EUKLIDESOWA
```{r}
DANE_2016_ludnosc_ols <- przygotuj_wyniki_modelu(
  dane = DANE_2016,
  model = model_ludnosc_2016_ols
)

DANE_2016_ludnosc_ols_top <- wybierz_top_bledy(
  dane_wynikowe = DANE_2016_ludnosc_ols,
  n = 8
)

rysuj_wykres_flow(
  dane = DANE_2016_ludnosc_ols,
  model = model_ludnosc_2016_ols,
  tytul = "Porównanie wartości rzeczywistych i estymowanych (ludność ogółem 2016)"
)

rysuj_wykres_flow(
  dane = DANE_2016_ludnosc_ols_top,
  model = model_ludnosc_2016_ols,
  tytul = "Porównanie wartości rzeczywistych i estymowanych (ludność ogółem 2016)",
  podpisy = TRUE
)

DANE_2016_ludnosc_produkcyjna_ols <- przygotuj_wyniki_modelu(
  dane = DANE_2016,
  model = model_ludnosc_produkcyjna_2016_ols
)

rysuj_wykres_flow(
  dane = DANE_2016_ludnosc_produkcyjna_ols,
  model = model_ludnosc_produkcyjna_2016_ols,
  tytul = "Porównanie wartości rzeczywistych i estymowanych (ludność w wieku produkcyjnym 2016)"
)
```

## MODEL 2021 - ODLEGŁOŚĆ EUKLIDESOWA
```{r}
DANE_2021 <- przygotuj_dane(
  bydgoszcz_df = Bydgoszcz_2021,
  wynik_odleglosci = wynik_eukl,
  ludnosc_df = Liczba_ludnosci_2021,
  ludnosc_prod_df = Liczba_ludnosci_produkcyjnej_2021,
  rok = 2021
)

# dodanie podstawy
DANE_2021 <- join_and_calc(DANE_2021, PODSTAWA_2021, 2021)

print("==================================")
print("LUDNOŚĆ")
print("==================================")

model_ludnosc_2021_ols <- ols(
  dependent_variable   = "flow",
  distance             = "dist",
  additional_regressors = NULL,
  income_origin        = "pop_o_2021",
  income_destination   = "pop_d_2021",
  code_origin          = "origin",
  code_destination     = "destination",
  uie                  = FALSE, 
  robust               = FALSE,
  data                 = DANE_2021
)
summary(model_ludnosc_2021_ols)
bptest(model_ludnosc_2021_ols)

print("==================================")
print("LUDNOŚĆ W WIEKU PRODUKCYJNYM")
print("==================================")

model_ludnosc_produkcyjna_2021_ols <- ols(
  dependent_variable   = "flow",
  distance             = "dist",
  additional_regressors = NULL,
  income_origin        = "pop_prod_o_2021",
  income_destination   = "pop_prod_d_2021",
  code_origin          = "origin",
  code_destination     = "destination",
  uie                  = FALSE, 
  robust               = FALSE,
  data                 = DANE_2021
)
summary(model_ludnosc_produkcyjna_2021_ols)
bptest(model_ludnosc_produkcyjna_2021_ols)

print("==================================")
print("ŚREDNIA PODSTAWA SKŁADEK") 
print("==================================")

model_podstawa_2021_ols <- ols(
  dependent_variable   = "flow",
  distance             = "dist",
  additional_regressors = NULL,
  income_origin        = "podstawa_o_2021",
  income_destination   = "podstawa_d_2021",
  code_origin          = "origin",
  code_destination     = "destination",
  uie                  = FALSE, 
  robust               = FALSE,
  data                 = DANE_2021
)
summary(model_podstawa_2021_ols)
bptest(model_podstawa_2021_ols)
```

### PORÓWNANIE 2021 - ODLEGŁOŚĆ EUKLIDESOWA
```{r}
DANE_2021_ludnosc_ols <- przygotuj_wyniki_modelu(
  dane = DANE_2021,
  model = model_ludnosc_2021_ols
)

DANE_2021_ludnosc_ols_top <- wybierz_top_bledy(
  dane_wynikowe = DANE_2021_ludnosc_ols,
  n = 8
)

rysuj_wykres_flow(
  dane = DANE_2021_ludnosc_ols,
  model = model_ludnosc_2021_ols,
  tytul = "Porównanie wartości rzeczywistych i estymowanych (ludność ogółem 2021)"
)

rysuj_wykres_flow(
  dane = DANE_2021_ludnosc_ols_top,
  model = model_ludnosc_2021_ols,
  tytul = "Porównanie wartości rzeczywistych i estymowanych (ludność ogółem 2021)",
  podpisy = TRUE
)

DANE_2021_ludnosc_produkcyjna_ols <- przygotuj_wyniki_modelu(
  dane = DANE_2021,
  model = model_ludnosc_produkcyjna_2021_ols
)

rysuj_wykres_flow(
  dane = DANE_2021_ludnosc_produkcyjna_ols,
  model = model_ludnosc_produkcyjna_2021_ols,
  tytul = "Porównanie wartości rzeczywistych i estymowanych (ludność w wieku produkcyjnym 2021)"
)
```

# !!!! PPML !!!!

## 2006 euklidesowa
```{r}
DANE_2006_ppml <- DANE_2006 %>% 
  mutate(
    log_pop_o_2006 = log(pop_o_2006),
    log_pop_d_2006 = log(pop_d_2006),
    log_pop_prod_o_2006 = log(pop_prod_o_2006),
    log_pop_prod_d_2006 = log(pop_prod_d_2006)
  )

print("==================================")
print("LUDNOŚĆ")
print("==================================")

model_ludnosc_2006_ppml <- ppml(
  dependent_variable    = "flow",
  distance              = "dist",
  additional_regressors = c("log_pop_o_2006", "log_pop_d_2006"),
  data                  = DANE_2006_ppml
)

summary(model_ludnosc_2006_ppml)
pseudo_r2(model_ludnosc_2006_ppml)
bptest(model_ludnosc_2006_ppml)

print("==================================")
print("LUDNOŚĆ W WIEKU PRODUKCYJNYM")
print("==================================")

model_ludnosc_produkcyjna_2006_ppml <- ppml(
  dependent_variable    = "flow",
  distance              = "dist",
  additional_regressors = c("log_pop_prod_o_2006", "log_pop_prod_d_2006"),
  data                  = DANE_2006_ppml
)

summary(model_ludnosc_produkcyjna_2006_ppml)
pseudo_r2(model_ludnosc_produkcyjna_2006_ppml)
bptest(model_ludnosc_produkcyjna_2006_ppml)
```

## 2011 euklidesowa
```{r}
DANE_2011_ppml <- DANE_2011 %>% 
  mutate(
    log_pop_o_2011 = log(pop_o_2011),
    log_pop_d_2011 = log(pop_d_2011),
    log_pop_prod_o_2011 = log(pop_prod_o_2011),
    log_pop_prod_d_2011 = log(pop_prod_d_2011)
  )

print("==================================")
print("LUDNOŚĆ")
print("==================================")

model_ludnosc_2011_ppml <- ppml(
  dependent_variable    = "flow",
  distance              = "dist",
  additional_regressors = c("log_pop_o_2011", "log_pop_d_2011"),
  data                  = DANE_2011_ppml
)

summary(model_ludnosc_2011_ppml)
pseudo_r2(model_ludnosc_2011_ppml)
bptest(model_ludnosc_2011_ppml)

print("==================================")
print("LUDNOŚĆ W WIEKU PRODUKCYJNYM")
print("==================================")

model_ludnosc_produkcyjna_2011_ppml <- ppml(
  dependent_variable    = "flow",
  distance              = "dist",
  additional_regressors = c("log_pop_prod_o_2011", "log_pop_prod_d_2011"),
  data                  = DANE_2011_ppml
)

summary(model_ludnosc_produkcyjna_2011_ppml)
pseudo_r2(model_ludnosc_produkcyjna_2011_ppml)
bptest(model_ludnosc_produkcyjna_2011_ppml)
```

## 2016 euklidesowa
```{r}
DANE_2016_ppml <- DANE_2016 %>% 
  mutate(
    log_pop_o_2016 = log(pop_o_2016),
    log_pop_d_2016 = log(pop_d_2016),
    log_pop_prod_o_2016 = log(pop_prod_o_2016),
    log_pop_prod_d_2016 = log(pop_prod_d_2016)
  )

print("==================================")
print("LUDNOŚĆ")
print("==================================")

model_ludnosc_2016_ppml <- ppml(
  dependent_variable    = "flow",
  distance              = "dist",
  additional_regressors = c("log_pop_o_2016", "log_pop_d_2016"),
  data                  = DANE_2016_ppml
)

summary(model_ludnosc_2016_ppml)
pseudo_r2(model_ludnosc_2016_ppml)
bptest(model_ludnosc_2016_ppml)

print("==================================")
print("LUDNOŚĆ W WIEKU PRODUKCYJNYM")
print("==================================")

model_ludnosc_produkcyjna_2016_ppml <- ppml(
  dependent_variable    = "flow",
  distance              = "dist",
  additional_regressors = c("log_pop_prod_o_2016", "log_pop_prod_d_2016"),
  data                  = DANE_2016_ppml
)

summary(model_ludnosc_produkcyjna_2016_ppml)
pseudo_r2(model_ludnosc_produkcyjna_2016_ppml)
bptest(model_ludnosc_produkcyjna_2016_ppml)
```

## 2021 euklidesowa
```{r}
DANE_2021_ppml <- DANE_2021 %>% 
  mutate(
    log_pop_o_2021 = log(pop_o_2021),
    log_pop_d_2021 = log(pop_d_2021),
    log_pop_prod_o_2021 = log(pop_prod_o_2021),
    log_pop_prod_d_2021 = log(pop_prod_d_2021),
    log_podstawa_o_2021 = log(podstawa_o_2021),
    log_podstawa_d_2021 = log(podstawa_d_2021)
  )

print("==================================")
print("LUDNOŚĆ")
print("==================================")

model_ludnosc_2021_ppml <- ppml(
  dependent_variable    = "flow",
  distance              = "dist",
  additional_regressors = c("log_pop_o_2021", "log_pop_d_2021"),
  data                  = DANE_2021_ppml
)

summary(model_ludnosc_2021_ppml)
pseudo_r2(model_ludnosc_2021_ppml)
bptest(model_ludnosc_2021_ppml)

print("==================================")
print("LUDNOŚĆ W WIEKU PRODUKCYJNYM")
print("==================================")

model_ludnosc_produkcyjna_2021_ppml <- ppml(
  dependent_variable    = "flow",
  distance              = "dist",
  additional_regressors = c("log_pop_prod_o_2021", "log_pop_prod_d_2021"),
  data                  = DANE_2021_ppml
)

summary(model_ludnosc_produkcyjna_2021_ppml)
pseudo_r2(model_ludnosc_produkcyjna_2021_ppml)
bptest(model_ludnosc_produkcyjna_2021_ppml)

print("==================================")
print("ŚREDNIA PODSTAWA SKŁADEK") 
print("==================================")

model_podstawa_2021_ppml <- ppml(
  dependent_variable    = "flow",
  distance              = "dist",
  additional_regressors = c("log_podstawa_o_2021", "log_podstawa_d_2021"),
  data                  = DANE_2021_ppml
)

summary(model_podstawa_2021_ppml)
pseudo_r2(model_podstawa_2021_ppml)
bptest(model_podstawa_2021_ppml)
```

# AUTOKORELACJA

## AUTOKORELACJA EUKLIDESOWA LUDNOSC -> BRAK!
```{r}
lata <- c("2006", "2011", "2016", "2021")

dane_lista_ludnosc <- lata |>
  setNames(lata) |>
  map(~ get(paste0("DANE_", .x, "_ludnosc_ols")))

# 3. FUNKCJA LICZĄCA MORANA DLA JEDNEGO ROKU
policz_morana <- function(dane_rok, gminy, rok) {
  
  reszty_gminy <- dane_rok |>
    group_by(origin) |>
    summarise(mean_error = mean(error, na.rm = TRUE)) |>
    left_join(gminy_aglomeracji, by = c("origin" = "JPT_NAZWA_")) |>  # dostosuj!
    st_as_sf()
  
  nb <- poly2nb(reszty_gminy, queen = TRUE)
  lw <- nb2listw(nb, style = "W", zero.policy = TRUE)
  
  mt <- moran.test(reszty_gminy$mean_error, lw, zero.policy = TRUE)
  mc <- moran.mc(reszty_gminy$mean_error, lw, nsim = 999, zero.policy = TRUE)
  
  moran.plot(reszty_gminy$mean_error, lw,
             xlab = "Reszty modelu",
             ylab = "Przestrzenny lag reszt",
             main = paste("Wykres Morana —", rok))
  
  data.frame(
    rok        = rok,
    moran_I    = round(mt$estimate["Moran I statistic"], 4),
    oczekiwana = round(mt$estimate["Expectation"], 4),
    wariancja  = round(mt$estimate["Variance"], 6),
    p_value    = round(mt$p.value, 4),
    p_mc       = round(mc$p.value, 4),
    istotny    = mt$p.value < 0.05
  )
}

# 4. URUCHOM DLA WSZYSTKICH LAT
wyniki_morana_ludnosc_ols <- imap_dfr(dane_lista_ludnosc, ~ policz_morana(.x, gminy, .y))

# 5. TABELA ZBIORCZA
print(wyniki_morana_ludnosc_ols)


```

## AUTOKORELACJA LUDNOŚĆ W WIEKU PRODUKCYJNYM -> BRAK
```{r}
dane_lista_ludnosc_produkcyjna <- lata |>
  setNames(lata) |>
  map(~ get(paste0("DANE_", .x, "_ludnosc_produkcyjna_ols")))

wyniki_morana_ludnosc_produkcyjna_ols <- imap_dfr(dane_lista_ludnosc_produkcyjna, ~ policz_morana(.x, gminy, .y))

print(wyniki_morana_ludnosc_produkcyjna_ols)
```

# MAPY Z PORÓWNANIEM

## 2006
```{r}
GMINY <- st_read('DANE/gminy.shp') %>% 
  filter(JPT_NAZWA_ %in% lista_gmin_bydgoszcz) %>% 
  rename(origin=JPT_NAZWA_) %>% 
  mutate(origin_join = trimws(origin))

DANE_2006_ludnosc_ols_bdg <- DANE_2006_ludnosc_ols %>%
  filter(destination == "Bydgoszcz") %>% 
  mutate(origin_join = trimws(origin))

GMINY_z_bledem_ludnosc_2006 <- GMINY %>%
  left_join(
    DANE_2006_ludnosc_ols_bdg %>% select(origin_join, flow, flow_hat, abs_error),
    by = "origin_join"
  )

DANE_2006_ludnosc_produkcyjna_ols_bdg <- DANE_2006_ludnosc_produkcyjna_ols %>%
  filter(destination == "Bydgoszcz") %>% 
  mutate(origin_join = trimws(origin))

GMINY_z_bledem_ludnosc_produkcyjna_2006 <- GMINY %>%
  left_join(
    DANE_2006_ludnosc_produkcyjna_ols_bdg %>% select(origin_join, flow, flow_hat, abs_error),
    by = "origin_join"
  )
```

### LUDNOŚĆ
```{r}
GMINY_z_bledem_ludnosc_2006 <- GMINY_z_bledem_ludnosc_2006 %>%
  mutate(origin_short = case_when(
    origin == "Dąbrowa Chełmińska" ~ "Dąbrowa Ch.",
    origin == "Nowa Wieś Wielka" ~ "Nowa Wieś W.",
    origin == "Solec Kujawski" ~ "Solec K.",
    origin == "Nakło nad Notecią" ~ "Nakło n. Not.",
    TRUE ~ origin
  ))
# --- Mapa 1: błąd bezwzględny ---
mapa1_2006_ludnosc <- ggplot(GMINY_z_bledem_ludnosc_2006) +
  geom_sf(aes(fill = abs_error), color = "grey37", linewidth = 0.3) +
  scale_fill_fermenter(
  breaks    = c(0, 50, 100, 200, 500, 800, 1000),
  palette   = "YlOrBr",
  direction = 1,
  labels    = scales::comma,
  name      = "Błąd bezwzgl."
) +
  geom_sf_text(
    aes(label = origin_short),
    size     = 2.5,
    color    = "black",
    fontface = "bold",
    bg.color = "white",
    bg.r     = 0.15
  ) +
  labs(
    title    = "Błąd bezwzględny (2006)",
    subtitle = "|rzeczywiste − oszacowane|"
  ) +
  theme_void() +
  theme(
    plot.title    = element_text(size = 11, face = "bold", hjust = 0.5),
    plot.subtitle = element_text(size = 8,  hjust = 0.5),
    legend.position = "bottom",
    legend.key.width = unit(0.6, "cm"),
    legend.text = element_text(size = 7)
  ) +
  guides(                                        
    fill = guide_colorsteps(
      barwidth       = unit(5, "cm"),
      barheight      = unit(0.4, "cm"),
      title.position = "top",
      title.hjust    = 0.5,
      label.theme    = element_text(size = 7, angle = 45, hjust = 1)
    )
  )

# --- Przygotowanie danych dla mapy 2 ---
GMINY_z_bledem_ludnosc_2006 <- GMINY_z_bledem_ludnosc_2006 %>%
  mutate(rel_error = ifelse(flow > 0, abs_error / flow * 100, NA_real_))

# --- Mapa 2: błąd względny (%) ---
mapa2_2006_ludnosc <- ggplot(GMINY_z_bledem_ludnosc_2006) +
  geom_sf(aes(fill = rel_error), color = "grey37", linewidth = 0.3) +
  scale_fill_fermenter(
  breaks    = c(0, 10, 25, 50, 75, 100, 150, 200),
  palette   = "YlOrBr",
  direction = 1,
  labels    = function(x) paste0(x, "%"),
  name      = "Błąd względny"
) +
  geom_sf_text(
    aes(label = origin_short),
    size     = 2.5,
    color    = "black",
    fontface = "bold",
    bg.color = "white",
    bg.r     = 0.15
  ) +
  labs(
    title    = "Błąd względny (2006)",
    subtitle = "|rzeczywiste − oszacowane| / rzeczywiste × 100%"
  ) +
  theme_void() +
  theme(
    plot.title    = element_text(size = 11, face = "bold", hjust = 0.5),
    plot.subtitle = element_text(size = 8,  hjust = 0.5),
    legend.position = "bottom",
    legend.key.width = unit(0.6, "cm"),
    legend.text = element_text(size = 7)
  ) +
  guides(                                        
    fill = guide_colorsteps(
      barwidth       = unit(5, "cm"),
      barheight      = unit(0.4, "cm"),
      title.position = "top",
      title.hjust    = 0.5,
      label.theme    = element_text(size = 7, angle = 45, hjust = 1)
    )
  )

# --- Złożenie obu map obok siebie ---
grid.arrange(
  mapa1_2006_ludnosc, mapa2_2006_ludnosc,
  ncol   = 2,
  top    = grid::textGrob(
    "Przepływy do Bydgoszczy – błąd modelu (2006)\n(masa: Ludność)",
    gp = grid::gpar(fontsize = 13, fontface = "bold")
  )
)
```

### LUDNOŚĆ PRODUKCYJNA
```{r}
GMINY_z_bledem_ludnosc_produkcyjna_2006 <- GMINY_z_bledem_ludnosc_produkcyjna_2006 %>%
  mutate(origin_short = case_when(
    origin == "Dąbrowa Chełmińska" ~ "Dąbrowa Ch.",
    origin == "Nowa Wieś Wielka" ~ "Nowa Wieś W.",
    origin == "Solec Kujawski" ~ "Solec K.",
    origin == "Nakło nad Notecią" ~ "Nakło n. Not.",
    TRUE ~ origin
  ))
# --- Mapa 1: błąd bezwzględny ---
mapa1_2006_ludnosc_produkcyjna <- ggplot(GMINY_z_bledem_ludnosc_produkcyjna_2006) +
  geom_sf(aes(fill = abs_error), color = "grey37", linewidth = 0.3) +
  scale_fill_fermenter(
  breaks    = c(0, 50, 100, 200, 500, 800, 1000),
  palette   = "YlOrBr",
  direction = 1,
  labels    = scales::comma,
  name      = "Błąd bezwzgl."
) +
  geom_sf_text(
    aes(label = origin_short),
    size     = 2.5,
    color    = "black",
    fontface = "bold",
    bg.color = "white",
    bg.r     = 0.15
  ) +
  labs(
    title    = "Błąd bezwzględny (2006)",
    subtitle = "|rzeczywiste − oszacowane|"
  ) +
  theme_void() +
  theme(
    plot.title    = element_text(size = 11, face = "bold", hjust = 0.5),
    plot.subtitle = element_text(size = 8,  hjust = 0.5),
    legend.position = "bottom",
    legend.key.width = unit(0.6, "cm"),
    legend.text = element_text(size = 7)
  ) +
  guides(                                        
    fill = guide_colorsteps(
      barwidth       = unit(5, "cm"),
      barheight      = unit(0.4, "cm"),
      title.position = "top",
      title.hjust    = 0.5,
      label.theme    = element_text(size = 7, angle = 45, hjust = 1)
    )
  )

# --- Przygotowanie danych dla mapy 2 ---
GMINY_z_bledem_ludnosc_produkcyjna_2006 <- GMINY_z_bledem_ludnosc_produkcyjna_2006 %>%
  mutate(rel_error = ifelse(flow > 0, abs_error / flow * 100, NA_real_))

# --- Mapa 2: błąd względny (%) ---
mapa2_2006_ludnosc_produkcyjna <- ggplot(GMINY_z_bledem_ludnosc_produkcyjna_2006) +
  geom_sf(aes(fill = rel_error), color = "grey37", linewidth = 0.3) +
  scale_fill_fermenter(
  breaks    = c(0, 10, 25, 50, 75, 100, 150, 200),
  palette   = "YlOrBr",
  direction = 1,
  labels    = function(x) paste0(x, "%"),
  name      = "Błąd względny"
) +
  geom_sf_text(
    aes(label = origin_short),
    size     = 2.5,
    color    = "black",
    fontface = "bold",
    bg.color = "white",
    bg.r     = 0.15
  ) +
  labs(
    title    = "Błąd względny (2006)",
    subtitle = "|rzeczywiste − oszacowane| / rzeczywiste × 100%"
  ) +
  theme_void() +
  theme(
    plot.title    = element_text(size = 11, face = "bold", hjust = 0.5),
    plot.subtitle = element_text(size = 8,  hjust = 0.5),
    legend.position = "bottom",
    legend.key.width = unit(0.6, "cm"),
    legend.text = element_text(size = 7)
  ) +
  guides(                                        
    fill = guide_colorsteps(
      barwidth       = unit(5, "cm"),
      barheight      = unit(0.4, "cm"),
      title.position = "top",
      title.hjust    = 0.5,
      label.theme    = element_text(size = 7, angle = 45, hjust = 1)
    )
  )

# --- Złożenie obu map obok siebie ---
grid.arrange(
  mapa1_2006_ludnosc_produkcyjna, mapa2_2006_ludnosc_produkcyjna,
  ncol   = 2,
  top    = grid::textGrob(
    "Przepływy do Bydgoszczy – błąd modelu (2006)\n(masa: Ludność w wieku produkcyjnym)",
    gp = grid::gpar(fontsize = 13, fontface = "bold")
  )
)
```

## 2011
```{r}
DANE_2011_ludnosc_ols_bdg <- DANE_2011_ludnosc_ols %>%
  filter(destination == "Bydgoszcz") %>% 
  mutate(origin_join = trimws(origin))

GMINY_z_bledem_ludnosc_2011 <- GMINY %>%
  left_join(
    DANE_2011_ludnosc_ols_bdg %>% select(origin_join, flow, flow_hat, abs_error),
    by = "origin_join"
  )

DANE_2011_ludnosc_produkcyjna_ols_bdg <- DANE_2011_ludnosc_produkcyjna_ols %>%
  filter(destination == "Bydgoszcz") %>% 
  mutate(origin_join = trimws(origin))

GMINY_z_bledem_ludnosc_produkcyjna_2011 <- GMINY %>%
  left_join(
    DANE_2011_ludnosc_produkcyjna_ols_bdg %>% select(origin_join, flow, flow_hat, abs_error),
    by = "origin_join"
  )
```

### LUDNOŚĆ
```{r}
GMINY_z_bledem_ludnosc_2011 <- GMINY_z_bledem_ludnosc_2011 %>%
  mutate(origin_short = case_when(
    origin == "Dąbrowa Chełmińska" ~ "Dąbrowa Ch.",
    origin == "Nowa Wieś Wielka" ~ "Nowa Wieś W.",
    origin == "Solec Kujawski" ~ "Solec K.",
    origin == "Nakło nad Notecią" ~ "Nakło n. Not.",
    TRUE ~ origin
  ))
# --- Mapa 1: błąd bezwzględny ---
mapa1_2011_ludnosc <- ggplot(GMINY_z_bledem_ludnosc_2011) +
  geom_sf(aes(fill = abs_error), color = "grey37", linewidth = 0.3) +
  scale_fill_fermenter(
  breaks    = c(0, 50, 100, 200, 500, 800, 1000, 2000, 3000, 4000),
  palette   = "YlOrBr",
  direction = 1,
  labels    = scales::comma,
  name      = "Błąd bezwzgl."
) +
  geom_sf_text(
    aes(label = origin_short),
    size     = 2.5,
    color    = "black",
    fontface = "bold",
    bg.color = "white",
    bg.r     = 0.15
  ) +
  labs(
    title    = "Błąd bezwzględny (2011)",
    subtitle = "|rzeczywiste − oszacowane|"
  ) +
  theme_void() +
  theme(
    plot.title    = element_text(size = 11, face = "bold", hjust = 0.5),
    plot.subtitle = element_text(size = 8,  hjust = 0.5),
    legend.position = "bottom",
    legend.key.width = unit(0.6, "cm"),
    legend.text = element_text(size = 7)
  ) +
  guides(                                        
    fill = guide_colorsteps(
      barwidth       = unit(5, "cm"),
      barheight      = unit(0.4, "cm"),
      title.position = "top",
      title.hjust    = 0.5,
      label.theme    = element_text(size = 7, angle = 45, hjust = 1)
    )
  )

# --- Przygotowanie danych dla mapy 2 ---
GMINY_z_bledem_ludnosc_2011 <- GMINY_z_bledem_ludnosc_2011 %>%
  mutate(rel_error = ifelse(flow > 0, abs_error / flow * 100, NA_real_))

# --- Mapa 2: błąd względny (%) ---
mapa2_2011_ludnosc <- ggplot(GMINY_z_bledem_ludnosc_2011) +
  geom_sf(aes(fill = rel_error), color = "grey37", linewidth = 0.3) +
  scale_fill_fermenter(
  breaks    = c(0, 10, 25, 50, 75, 100, 150, 200),
  palette   = "YlOrBr",
  direction = 1,
  labels    = function(x) paste0(x, "%"),
  name      = "Błąd względny"
) +
  geom_sf_text(
    aes(label = origin_short),
    size     = 2.5,
    color    = "black",
    fontface = "bold",
    bg.color = "white",
    bg.r     = 0.15
  ) +
  labs(
    title    = "Błąd względny (2011)",
    subtitle = "|rzeczywiste − oszacowane| / rzeczywiste × 100%"
  ) +
  theme_void() +
  theme(
    plot.title    = element_text(size = 11, face = "bold", hjust = 0.5),
    plot.subtitle = element_text(size = 8,  hjust = 0.5),
    legend.position = "bottom",
    legend.key.width = unit(0.6, "cm"),
    legend.text = element_text(size = 7)
  ) +
  guides(                                        
    fill = guide_colorsteps(
      barwidth       = unit(5, "cm"),
      barheight      = unit(0.4, "cm"),
      title.position = "top",
      title.hjust    = 0.5,
      label.theme    = element_text(size = 7, angle = 45, hjust = 1)
    )
  )

# --- Złożenie obu map obok siebie ---
grid.arrange(
  mapa1_2011_ludnosc, mapa2_2011_ludnosc,
  ncol   = 2,
  top    = grid::textGrob(
    "Przepływy do Bydgoszczy – błąd modelu (2011)\n(masa: Ludność)",
    gp = grid::gpar(fontsize = 13, fontface = "bold")
  )
)
```

### LUDNOŚĆ PRODUKCYJNA
```{r}
GMINY_z_bledem_ludnosc_produkcyjna_2011 <- GMINY_z_bledem_ludnosc_produkcyjna_2011 %>%
  mutate(origin_short = case_when(
    origin == "Dąbrowa Chełmińska" ~ "Dąbrowa Ch.",
    origin == "Nowa Wieś Wielka" ~ "Nowa Wieś W.",
    origin == "Solec Kujawski" ~ "Solec K.",
    origin == "Nakło nad Notecią" ~ "Nakło n. Not.",
    TRUE ~ origin
  ))
# --- Mapa 1: błąd bezwzględny ---
mapa1_2011_ludnosc_produkcyjna <- ggplot(GMINY_z_bledem_ludnosc_produkcyjna_2011) +
  geom_sf(aes(fill = abs_error), color = "grey37", linewidth = 0.3) +
  scale_fill_fermenter(
  breaks    = c(0, 50, 100, 200, 500, 800, 1000, 2000, 3000, 4000),
  palette   = "YlOrBr",
  direction = 1,
  labels    = scales::comma,
  name      = "Błąd bezwzgl."
) +
  geom_sf_text(
    aes(label = origin_short),
    size     = 2.5,
    color    = "black",
    fontface = "bold",
    bg.color = "white",
    bg.r     = 0.15
  ) +
  labs(
    title    = "Błąd bezwzględny (2011)",
    subtitle = "|rzeczywiste − oszacowane|"
  ) +
  theme_void() +
  theme(
    plot.title    = element_text(size = 11, face = "bold", hjust = 0.5),
    plot.subtitle = element_text(size = 8,  hjust = 0.5),
    legend.position = "bottom",
    legend.key.width = unit(0.6, "cm"),
    legend.text = element_text(size = 7)
  ) +
  guides(                                        
    fill = guide_colorsteps(
      barwidth       = unit(5, "cm"),
      barheight      = unit(0.4, "cm"),
      title.position = "top",
      title.hjust    = 0.5,
      label.theme    = element_text(size = 7, angle = 45, hjust = 1)
    )
  )

# --- Przygotowanie danych dla mapy 2 ---
GMINY_z_bledem_ludnosc_produkcyjna_2011 <- GMINY_z_bledem_ludnosc_produkcyjna_2011 %>%
  mutate(rel_error = ifelse(flow > 0, abs_error / flow * 100, NA_real_))

# --- Mapa 2: błąd względny (%) ---
mapa2_2011_ludnosc_produkcyjna <- ggplot(GMINY_z_bledem_ludnosc_produkcyjna_2011) +
  geom_sf(aes(fill = rel_error), color = "grey37", linewidth = 0.3) +
  scale_fill_fermenter(
  breaks    = c(0, 10, 25, 50, 75, 100, 150, 200),
  palette   = "YlOrBr",
  direction = 1,
  labels    = function(x) paste0(x, "%"),
  name      = "Błąd względny"
) +
  geom_sf_text(
    aes(label = origin_short),
    size     = 2.5,
    color    = "black",
    fontface = "bold",
    bg.color = "white",
    bg.r     = 0.15
  ) +
  labs(
    title    = "Błąd względny (2011)",
    subtitle = "|rzeczywiste − oszacowane| / rzeczywiste × 100%"
  ) +
  theme_void() +
  theme(
    plot.title    = element_text(size = 11, face = "bold", hjust = 0.5),
    plot.subtitle = element_text(size = 8,  hjust = 0.5),
    legend.position = "bottom",
    legend.key.width = unit(0.6, "cm"),
    legend.text = element_text(size = 7)
  ) +
  guides(                                        
    fill = guide_colorsteps(
      barwidth       = unit(5, "cm"),
      barheight      = unit(0.4, "cm"),
      title.position = "top",
      title.hjust    = 0.5,
      label.theme    = element_text(size = 7, angle = 45, hjust = 1)
    )
  )

# --- Złożenie obu map obok siebie ---
grid.arrange(
  mapa1_2011_ludnosc_produkcyjna, mapa2_2011_ludnosc_produkcyjna,
  ncol   = 2,
  top    = grid::textGrob(
    "Przepływy do Bydgoszczy – błąd modelu (2011)\n(masa: Ludność w wieku produkcyjnym)",
    gp = grid::gpar(fontsize = 13, fontface = "bold")
  )
)
```

## 2016
```{r}
DANE_2016_ludnosc_ols_bdg <- DANE_2016_ludnosc_ols %>%
  filter(destination == "Bydgoszcz") %>% 
  mutate(origin_join = trimws(origin))

GMINY_z_bledem_ludnosc_2016 <- GMINY %>%
  left_join(
    DANE_2016_ludnosc_ols_bdg %>% select(origin_join, flow, flow_hat, abs_error),
    by = "origin_join"
  )

DANE_2016_ludnosc_produkcyjna_ols_bdg <- DANE_2016_ludnosc_produkcyjna_ols %>%
  filter(destination == "Bydgoszcz") %>% 
  mutate(origin_join = trimws(origin))

GMINY_z_bledem_ludnosc_produkcyjna_2016 <- GMINY %>%
  left_join(
    DANE_2016_ludnosc_produkcyjna_ols_bdg %>% select(origin_join, flow, flow_hat, abs_error),
    by = "origin_join"
  )
```

### LUDNOŚĆ
```{r}
GMINY_z_bledem_ludnosc_2016 <- GMINY_z_bledem_ludnosc_2016 %>%
  mutate(origin_short = case_when(
    origin == "Dąbrowa Chełmińska" ~ "Dąbrowa Ch.",
    origin == "Nowa Wieś Wielka" ~ "Nowa Wieś W.",
    origin == "Solec Kujawski" ~ "Solec K.",
    origin == "Nakło nad Notecią" ~ "Nakło n. Not.",
    TRUE ~ origin
  ))
# --- Mapa 1: błąd bezwzględny ---
mapa1_2016_ludnosc <- ggplot(GMINY_z_bledem_ludnosc_2016) +
  geom_sf(aes(fill = abs_error), color = "grey37", linewidth = 0.3) +
  scale_fill_fermenter(
  breaks    = c(0, 50, 100, 200, 500, 800, 1000, 2000, 3000, 4000),
  palette   = "YlOrBr",
  direction = 1,
  labels    = scales::comma,
  name      = "Błąd bezwzgl."
) +
  geom_sf_text(
    aes(label = origin_short),
    size     = 2.5,
    color    = "black",
    fontface = "bold",
    bg.color = "white",
    bg.r     = 0.15
  ) +
  labs(
    title    = "Błąd bezwzględny (2016)",
    subtitle = "|rzeczywiste − oszacowane|"
  ) +
  theme_void() +
  theme(
    plot.title    = element_text(size = 11, face = "bold", hjust = 0.5),
    plot.subtitle = element_text(size = 8,  hjust = 0.5),
    legend.position = "bottom",
    legend.key.width = unit(0.6, "cm"),
    legend.text = element_text(size = 7)
  ) +
  guides(                                        
    fill = guide_colorsteps(
      barwidth       = unit(5, "cm"),
      barheight      = unit(0.4, "cm"),
      title.position = "top",
      title.hjust    = 0.5,
      label.theme    = element_text(size = 7, angle = 45, hjust = 1)
    )
  )

# --- Przygotowanie danych dla mapy 2 ---
GMINY_z_bledem_ludnosc_2016 <- GMINY_z_bledem_ludnosc_2016 %>%
  mutate(rel_error = ifelse(flow > 0, abs_error / flow * 100, NA_real_))

# --- Mapa 2: błąd względny (%) ---
mapa2_2016_ludnosc <- ggplot(GMINY_z_bledem_ludnosc_2016) +
  geom_sf(aes(fill = rel_error), color = "grey37", linewidth = 0.3) +
  scale_fill_fermenter(
  breaks    = c(0, 10, 25, 50, 75, 100, 150, 200),
  palette   = "YlOrBr",
  direction = 1,
  labels    = function(x) paste0(x, "%"),
  name      = "Błąd względny"
) +
  geom_sf_text(
    aes(label = origin_short),
    size     = 2.5,
    color    = "black",
    fontface = "bold",
    bg.color = "white",
    bg.r     = 0.15
  ) +
  labs(
    title    = "Błąd względny (2016)",
    subtitle = "|rzeczywiste − oszacowane| / rzeczywiste × 100%"
  ) +
  theme_void() +
  theme(
    plot.title    = element_text(size = 11, face = "bold", hjust = 0.5),
    plot.subtitle = element_text(size = 8,  hjust = 0.5),
    legend.position = "bottom",
    legend.key.width = unit(0.6, "cm"),
    legend.text = element_text(size = 7)
  ) +
  guides(                                        
    fill = guide_colorsteps(
      barwidth       = unit(5, "cm"),
      barheight      = unit(0.4, "cm"),
      title.position = "top",
      title.hjust    = 0.5,
      label.theme    = element_text(size = 7, angle = 45, hjust = 1)
    )
  )

# --- Złożenie obu map obok siebie ---
grid.arrange(
  mapa1_2016_ludnosc, mapa2_2016_ludnosc,
  ncol   = 2,
  top    = grid::textGrob(
    "Przepływy do Bydgoszczy – błąd modelu (2016)\n(masa: Ludność)",
    gp = grid::gpar(fontsize = 13, fontface = "bold")
  )
)
```

### LUDNOŚĆ PRODUKCYJNA
```{r}
GMINY_z_bledem_ludnosc_produkcyjna_2016 <- GMINY_z_bledem_ludnosc_produkcyjna_2016 %>%
  mutate(origin_short = case_when(
    origin == "Dąbrowa Chełmińska" ~ "Dąbrowa Ch.",
    origin == "Nowa Wieś Wielka" ~ "Nowa Wieś W.",
    origin == "Solec Kujawski" ~ "Solec K.",
    origin == "Nakło nad Notecią" ~ "Nakło n. Not.",
    TRUE ~ origin
  ))
# --- Mapa 1: błąd bezwzględny ---
mapa1_2016_ludnosc_produkcyjna <- ggplot(GMINY_z_bledem_ludnosc_produkcyjna_2016) +
  geom_sf(aes(fill = abs_error), color = "grey37", linewidth = 0.3) +
  scale_fill_fermenter(
  breaks    = c(0, 50, 100, 200, 500, 800, 1000, 2000, 3000),
  palette   = "YlOrBr",
  direction = 1,
  labels    = scales::comma,
  name      = "Błąd bezwzgl."
) +
  geom_sf_text(
    aes(label = origin_short),
    size     = 2.5,
    color    = "black",
    fontface = "bold",
    bg.color = "white",
    bg.r     = 0.15
  ) +
  labs(
    title    = "Błąd bezwzględny (2016)",
    subtitle = "|rzeczywiste − oszacowane|"
  ) +
  theme_void() +
  theme(
    plot.title    = element_text(size = 11, face = "bold", hjust = 0.5),
    plot.subtitle = element_text(size = 8,  hjust = 0.5),
    legend.position = "bottom",
    legend.key.width = unit(0.6, "cm"),
    legend.text = element_text(size = 7)
  ) +
  guides(                                        
    fill = guide_colorsteps(
      barwidth       = unit(5, "cm"),
      barheight      = unit(0.4, "cm"),
      title.position = "top",
      title.hjust    = 0.5,
      label.theme    = element_text(size = 7, angle = 45, hjust = 1)
    )
  )

# --- Przygotowanie danych dla mapy 2 ---
GMINY_z_bledem_ludnosc_produkcyjna_2016 <- GMINY_z_bledem_ludnosc_produkcyjna_2016 %>%
  mutate(rel_error = ifelse(flow > 0, abs_error / flow * 100, NA_real_))

# --- Mapa 2: błąd względny (%) ---
mapa2_2016_ludnosc_produkcyjna <- ggplot(GMINY_z_bledem_ludnosc_produkcyjna_2016) +
  geom_sf(aes(fill = rel_error), color = "grey37", linewidth = 0.3) +
  scale_fill_fermenter(
  breaks    = c(0, 10, 25, 50, 75, 100, 150, 200),
  palette   = "YlOrBr",
  direction = 1,
  labels    = function(x) paste0(x, "%"),
  name      = "Błąd względny"
) +
  geom_sf_text(
    aes(label = origin_short),
    size     = 2.5,
    color    = "black",
    fontface = "bold",
    bg.color = "white",
    bg.r     = 0.15
  ) +
  labs(
    title    = "Błąd względny (2016)",
    subtitle = "|rzeczywiste − oszacowane| / rzeczywiste × 100%"
  ) +
  theme_void() +
  theme(
    plot.title    = element_text(size = 11, face = "bold", hjust = 0.5),
    plot.subtitle = element_text(size = 8,  hjust = 0.5),
    legend.position = "bottom",
    legend.key.width = unit(0.6, "cm"),
    legend.text = element_text(size = 7)
  ) +
  guides(                                        
    fill = guide_colorsteps(
      barwidth       = unit(5, "cm"),
      barheight      = unit(0.4, "cm"),
      title.position = "top",
      title.hjust    = 0.5,
      label.theme    = element_text(size = 7, angle = 45, hjust = 1)
    )
  )

# --- Złożenie obu map obok siebie ---
grid.arrange(
  mapa1_2016_ludnosc_produkcyjna, mapa2_2016_ludnosc_produkcyjna,
  ncol   = 2,
  top    = grid::textGrob(
    "Przepływy do Bydgoszczy – błąd modelu (2016)\n(masa: Ludność w wieku produkcyjnym)",
    gp = grid::gpar(fontsize = 13, fontface = "bold")
  )
)
```

## 2021
```{r}
DANE_2021_ludnosc_ols_bdg <- DANE_2021_ludnosc_ols %>%
  filter(destination == "Bydgoszcz") %>% 
  mutate(origin_join = trimws(origin))

GMINY_z_bledem_ludnosc_2021 <- GMINY %>%
  left_join(
    DANE_2021_ludnosc_ols_bdg %>% select(origin_join, flow, flow_hat, abs_error),
    by = "origin_join"
  )

DANE_2021_ludnosc_produkcyjna_ols_bdg <- DANE_2021_ludnosc_produkcyjna_ols %>%
  filter(destination == "Bydgoszcz") %>% 
  mutate(origin_join = trimws(origin))

GMINY_z_bledem_ludnosc_produkcyjna_2021 <- GMINY %>%
  left_join(
    DANE_2021_ludnosc_produkcyjna_ols_bdg %>% select(origin_join, flow, flow_hat, abs_error),
    by = "origin_join"
  )
```

### LUDNOŚĆ
```{r}
GMINY_z_bledem_ludnosc_2021 <- GMINY_z_bledem_ludnosc_2021 %>%
  mutate(origin_short = case_when(
    origin == "Dąbrowa Chełmińska" ~ "Dąbrowa Ch.",
    origin == "Nowa Wieś Wielka" ~ "Nowa Wieś W.",
    origin == "Solec Kujawski" ~ "Solec K.",
    origin == "Nakło nad Notecią" ~ "Nakło n. Not.",
    TRUE ~ origin
  ))
# --- Mapa 1: błąd bezwzględny ---
mapa1_2021_ludnosc <- ggplot(GMINY_z_bledem_ludnosc_2021) +
  geom_sf(aes(fill = abs_error), color = "grey37", linewidth = 0.3) +
  scale_fill_fermenter(
  breaks    = c(0, 100, 200, 500, 800, 1000, 2000, 4000),
  palette   = "YlOrBr",
  direction = 1,
  labels    = scales::comma,
  name      = "Błąd bezwzgl."
) +
  geom_sf_text(
    aes(label = origin_short),
    size     = 2.5,
    color    = "black",
    fontface = "bold",
    bg.color = "white",
    bg.r     = 0.15
  ) +
  labs(
    title    = "Błąd bezwzględny (2021)",
    subtitle = "|rzeczywiste − oszacowane|"
  ) +
  theme_void() +
  theme(
    plot.title    = element_text(size = 11, face = "bold", hjust = 0.5),
    plot.subtitle = element_text(size = 8,  hjust = 0.5),
    legend.position = "bottom",
    legend.key.width = unit(0.6, "cm"),
    legend.text = element_text(size = 7)
  ) +
  guides(                                        
    fill = guide_colorsteps(
      barwidth       = unit(5, "cm"),
      barheight      = unit(0.4, "cm"),
      title.position = "top",
      title.hjust    = 0.5,
      label.theme    = element_text(size = 7, angle = 45, hjust = 1)
    )
  )

# --- Przygotowanie danych dla mapy 2 ---
GMINY_z_bledem_ludnosc_2021 <- GMINY_z_bledem_ludnosc_2021 %>%
  mutate(rel_error = ifelse(flow > 0, abs_error / flow * 100, NA_real_))

# --- Mapa 2: błąd względny (%) ---
mapa2_2021_ludnosc <- ggplot(GMINY_z_bledem_ludnosc_2021) +
  geom_sf(aes(fill = rel_error), color = "grey37", linewidth = 0.3) +
  scale_fill_fermenter(
  breaks    = c(0, 10, 25, 50, 75, 100, 150, 200),
  palette   = "YlOrBr",
  direction = 1,
  labels    = function(x) paste0(x, "%"),
  name      = "Błąd względny"
) +
  geom_sf_text(
    aes(label = origin_short),
    size     = 2.5,
    color    = "black",
    fontface = "bold",
    bg.color = "white",
    bg.r     = 0.15
  ) +
  labs(
    title    = "Błąd względny (2021)",
    subtitle = "|rzeczywiste − oszacowane| / rzeczywiste × 100%"
  ) +
  theme_void() +
  theme(
    plot.title    = element_text(size = 11, face = "bold", hjust = 0.5),
    plot.subtitle = element_text(size = 8,  hjust = 0.5),
    legend.position = "bottom",
    legend.key.width = unit(0.6, "cm"),
    legend.text = element_text(size = 7)
  ) +
  guides(                                        
    fill = guide_colorsteps(
      barwidth       = unit(5, "cm"),
      barheight      = unit(0.4, "cm"),
      title.position = "top",
      title.hjust    = 0.5,
      label.theme    = element_text(size = 7, angle = 45, hjust = 1)
    )
  )

# --- Złożenie obu map obok siebie ---
grid.arrange(
  mapa1_2021_ludnosc, mapa2_2021_ludnosc,
  ncol   = 2,
  top    = grid::textGrob(
    "Przepływy do Bydgoszczy – błąd modelu (2021)\n(masa: Ludność)",
    gp = grid::gpar(fontsize = 13, fontface = "bold")
  )
)
```

### LUDNOŚĆ PRODUKCYJNA
```{r}
GMINY_z_bledem_ludnosc_produkcyjna_2021 <- GMINY_z_bledem_ludnosc_produkcyjna_2021 %>%
  mutate(origin_short = case_when(
    origin == "Dąbrowa Chełmińska" ~ "Dąbrowa Ch.",
    origin == "Nowa Wieś Wielka" ~ "Nowa Wieś W.",
    origin == "Solec Kujawski" ~ "Solec K.",
    origin == "Nakło nad Notecią" ~ "Nakło n. Not.",
    TRUE ~ origin
  ))
# --- Mapa 1: błąd bezwzględny ---
mapa1_2021_ludnosc_produkcyjna <- ggplot(GMINY_z_bledem_ludnosc_produkcyjna_2021) +
  geom_sf(aes(fill = abs_error), color = "grey37", linewidth = 0.3) +
  scale_fill_fermenter(
  breaks    = c(0, 100, 200, 500, 800, 1000, 2000, 4000),
  palette   = "YlOrBr",
  direction = 1,
  labels    = scales::comma,
  name      = "Błąd bezwzgl."
) +
  geom_sf_text(
    aes(label = origin_short),
    size     = 2.5,
    color    = "black",
    fontface = "bold",
    bg.color = "white",
    bg.r     = 0.15
  ) +
  labs(
    title    = "Błąd bezwzględny (2021)",
    subtitle = "|rzeczywiste − oszacowane|"
  ) +
  theme_void() +
  theme(
    plot.title    = element_text(size = 11, face = "bold", hjust = 0.5),
    plot.subtitle = element_text(size = 8,  hjust = 0.5),
    legend.position = "bottom",
    legend.key.width = unit(0.6, "cm"),
    legend.text = element_text(size = 7)
  ) +
  guides(                                        
    fill = guide_colorsteps(
      barwidth       = unit(5, "cm"),
      barheight      = unit(0.4, "cm"),
      title.position = "top",
      title.hjust    = 0.5,
      label.theme    = element_text(size = 7, angle = 45, hjust = 1)
    )
  )

# --- Przygotowanie danych dla mapy 2 ---
GMINY_z_bledem_ludnosc_produkcyjna_2021 <- GMINY_z_bledem_ludnosc_produkcyjna_2021 %>%
  mutate(rel_error = ifelse(flow > 0, abs_error / flow * 100, NA_real_))

# --- Mapa 2: błąd względny (%) ---
mapa2_2021_ludnosc_produkcyjna <- ggplot(GMINY_z_bledem_ludnosc_produkcyjna_2021) +
  geom_sf(aes(fill = rel_error), color = "grey37", linewidth = 0.3) +
  scale_fill_fermenter(
  breaks    = c(0, 10, 25, 50, 75, 100, 150, 200),
  palette   = "YlOrBr",
  direction = 1,
  labels    = function(x) paste0(x, "%"),
  name      = "Błąd względny"
) +
  geom_sf_text(
    aes(label = origin_short),
    size     = 2.5,
    color    = "black",
    fontface = "bold",
    bg.color = "white",
    bg.r     = 0.15
  ) +
  labs(
    title    = "Błąd względny (2021)",
    subtitle = "|rzeczywiste − oszacowane| / rzeczywiste × 100%"
  ) +
  theme_void() +
  theme(
    plot.title    = element_text(size = 11, face = "bold", hjust = 0.5),
    plot.subtitle = element_text(size = 8,  hjust = 0.5),
    legend.position = "bottom",
    legend.key.width = unit(0.6, "cm"),
    legend.text = element_text(size = 7)
  ) +
  guides(                                        
    fill = guide_colorsteps(
      barwidth       = unit(5, "cm"),
      barheight      = unit(0.4, "cm"),
      title.position = "top",
      title.hjust    = 0.5,
      label.theme    = element_text(size = 7, angle = 45, hjust = 1)
    )
  )

# --- Złożenie obu map obok siebie ---
grid.arrange(
  mapa1_2021_ludnosc_produkcyjna, mapa2_2021_ludnosc_produkcyjna,
  ncol   = 2,
  top    = grid::textGrob(
    "Przepływy do Bydgoszczy – błąd modelu (2021)\n(masa: Ludność w wieku produkcyjnym)",
    gp = grid::gpar(fontsize = 13, fontface = "bold")
  )
)
```


# CZAS DOJAZDU

## MODEL 2006 - CZAS DOJAZDU
```{r}
DANE_2006_czas <- przygotuj_dane(
  bydgoszcz_df = Bydgoszcz_2006,
  wynik_odleglosci = wynik_czasy,
  ludnosc_df = Liczba_ludnosci_2006,
  ludnosc_prod_df = Liczba_ludnosci_produkcyjnej_2006,
  rok = 2006
)

model_ludnosc_2006_czas_ols <- ols(
  dependent_variable   = "flow",
  distance             = "czas_min",
  additional_regressors = NULL,
  income_origin        = "pop_o_2006",
  income_destination   = "pop_d_2006",
  code_origin          = "origin",
  code_destination     = "destination",
  uie                  = FALSE, 
  robust               = FALSE,
  data                 = DANE_2006_czas
)
summary(model_ludnosc_2006_czas_ols)
bptest(model_ludnosc_2006_czas_ols)

model_ludnosc_produkcyjna_2006_czas_ols <- ols(
  dependent_variable   = "flow",
  distance             = "czas_min",
  additional_regressors = NULL,
  income_origin        = "pop_prod_o_2006",
  income_destination   = "pop_prod_d_2006",
  code_origin          = "origin",
  code_destination     = "destination",
  uie                  = FALSE, 
  robust               = FALSE,
  data                 = DANE_2006_czas
)
summary(model_ludnosc_produkcyjna_2006_czas_ols)
bptest(model_ludnosc_produkcyjna_2006_czas_ols)
```

### PORÓWNANIE 2006 - CZAS DOJAZDU
```{r}
DANE_2006_ludnosc_czas_ols <- przygotuj_wyniki_modelu(
  dane = DANE_2006_czas,
  model = model_ludnosc_2006_czas_ols
)

DANE_2006_ludnosc_czas_ols_top <- wybierz_top_bledy(
  dane_wynikowe = DANE_2006_ludnosc_czas_ols,
  n = 8
)

rysuj_wykres_flow(
  dane = DANE_2006_ludnosc_czas_ols,
  model = model_ludnosc_2006_czas_ols,
  tytul = "Porównanie wartości rzeczywistych i estymowanych (ludność ogółem 2006 - czas)"
)

rysuj_wykres_flow(
  dane = DANE_2006_ludnosc_czas_ols_top,
  model = model_ludnosc_2006_czas_ols,
  tytul = "Porównanie wartości rzeczywistych i estymowanych (ludność ogółem 2006 - czas)",
  podpisy = TRUE
)

DANE_2006_ludnosc_produkcyjna_czas_ols <- przygotuj_wyniki_modelu(
  dane = DANE_2006_czas,
  model = model_ludnosc_produkcyjna_2006_czas_ols
)

rysuj_wykres_flow(
  dane = DANE_2006_ludnosc_produkcyjna_czas_ols,
  model = model_ludnosc_produkcyjna_2006_czas_ols,
  tytul = "Porównanie wartości rzeczywistych i estymowanych (ludność w wieku produkcyjnym 2006 - czas)"
)
```

## MODEL 2011 - CZAS DOJAZDU
```{r}
DANE_2011_czas <- przygotuj_dane(
  bydgoszcz_df = Bydgoszcz_2011,
  wynik_odleglosci = wynik_czasy,
  ludnosc_df = Liczba_ludnosci_2011,
  ludnosc_prod_df = Liczba_ludnosci_produkcyjnej_2011,
  rok = 2011
)

model_ludnosc_2011_czas_ols <- ols(
  dependent_variable   = "flow",
  distance             = "czas_min",
  additional_regressors = NULL,
  income_origin        = "pop_o_2011",
  income_destination   = "pop_d_2011",
  code_origin          = "origin",
  code_destination     = "destination",
  uie                  = FALSE, 
  robust               = FALSE,
  data                 = DANE_2011_czas
)
summary(model_ludnosc_2011_czas_ols)
bptest(model_ludnosc_2011_czas_ols)

model_ludnosc_produkcyjna_2011_czas_ols <- ols(
  dependent_variable   = "flow",
  distance             = "czas_min",
  additional_regressors = NULL,
  income_origin        = "pop_prod_o_2011",
  income_destination   = "pop_prod_d_2011",
  code_origin          = "origin",
  code_destination     = "destination",
  uie                  = FALSE, 
  robust               = FALSE,
  data                 = DANE_2011_czas
)
summary(model_ludnosc_produkcyjna_2011_czas_ols)
bptest(model_ludnosc_produkcyjna_2011_czas_ols)
```

### PORÓWNANIE 2011 - CZAS DOJAZDU
```{r}
DANE_2011_ludnosc_czas_ols <- przygotuj_wyniki_modelu(
  dane = DANE_2011_czas,
  model = model_ludnosc_2011_czas_ols
)

DANE_2011_ludnosc_czas_ols_top <- wybierz_top_bledy(
  dane_wynikowe = DANE_2011_ludnosc_czas_ols,
  n = 8
)

rysuj_wykres_flow(
  dane = DANE_2011_ludnosc_czas_ols,
  model = model_ludnosc_2011_czas_ols,
  tytul = "Porównanie wartości rzeczywistych i estymowanych (ludność ogółem 2011 - czas)"
)

rysuj_wykres_flow(
  dane = DANE_2011_ludnosc_czas_ols_top,
  model = model_ludnosc_2011_czas_ols,
  tytul = "Porównanie wartości rzeczywistych i estymowanych (ludność ogółem 2011 - czas)",
  podpisy = TRUE
)

DANE_2011_ludnosc_produkcyjna_czas_ols <- przygotuj_wyniki_modelu(
  dane = DANE_2011_czas,
  model = model_ludnosc_produkcyjna_2011_czas_ols
)

rysuj_wykres_flow(
  dane = DANE_2011_ludnosc_produkcyjna_czas_ols,
  model = model_ludnosc_produkcyjna_2011_czas_ols,
  tytul = "Porównanie wartości rzeczywistych i estymowanych (ludność w wieku produkcyjnym 2011 - czas)"
)
```

## MODEL 2016 - CZAS DOJAZDU
```{r}
DANE_2016_czas <- przygotuj_dane(
  bydgoszcz_df = Bydgoszcz_2016,
  wynik_odleglosci = wynik_czasy,
  ludnosc_df = Liczba_ludnosci_2016,
  ludnosc_prod_df = Liczba_ludnosci_produkcyjnej_2016,
  rok = 2016
)

model_ludnosc_2016_czas_ols <- ols(
  dependent_variable   = "flow",
  distance             = "czas_min",
  additional_regressors = NULL,
  income_origin        = "pop_o_2016",
  income_destination   = "pop_d_2016",
  code_origin          = "origin",
  code_destination     = "destination",
  uie                  = FALSE, 
  robust               = FALSE,
  data                 = DANE_2016_czas
)
summary(model_ludnosc_2016_czas_ols)
bptest(model_ludnosc_2016_czas_ols)

model_ludnosc_produkcyjna_2016_czas_ols <- ols(
  dependent_variable   = "flow",
  distance             = "czas_min",
  additional_regressors = NULL,
  income_origin        = "pop_prod_o_2016",
  income_destination   = "pop_prod_d_2016",
  code_origin          = "origin",
  code_destination     = "destination",
  uie                  = FALSE, 
  robust               = FALSE,
  data                 = DANE_2016_czas
)
summary(model_ludnosc_produkcyjna_2016_czas_ols)
bptest(model_ludnosc_produkcyjna_2016_czas_ols)
```

### PORÓWNANIE 2016 - CZAS DOJAZDU
```{r}
DANE_2016_ludnosc_czas_ols <- przygotuj_wyniki_modelu(
  dane = DANE_2016_czas,
  model = model_ludnosc_2016_czas_ols
)

DANE_2016_ludnosc_czas_ols_top <- wybierz_top_bledy(
  dane_wynikowe = DANE_2016_ludnosc_czas_ols,
  n = 8
)

rysuj_wykres_flow(
  dane = DANE_2016_ludnosc_czas_ols,
  model = model_ludnosc_2016_czas_ols,
  tytul = "Porównanie wartości rzeczywistych i estymowanych (ludność ogółem 2016 - czas)"
)

rysuj_wykres_flow(
  dane = DANE_2016_ludnosc_czas_ols_top,
  model = model_ludnosc_2016_czas_ols,
  tytul = "Porównanie wartości rzeczywistych i estymowanych (ludność ogółem 2016 - czas)",
  podpisy = TRUE
)

DANE_2016_ludnosc_produkcyjna_czas_ols <- przygotuj_wyniki_modelu(
  dane = DANE_2016_czas,
  model = model_ludnosc_produkcyjna_2016_czas_ols
)

rysuj_wykres_flow(
  dane = DANE_2016_ludnosc_produkcyjna_czas_ols,
  model = model_ludnosc_produkcyjna_2016_czas_ols,
  tytul = "Porównanie wartości rzeczywistych i estymowanych (ludność w wieku produkcyjnym 2016 - czas)"
)
```

## MODEL 2021 - CZAS DOJAZDU
```{r}
DANE_2021_czas <- przygotuj_dane(
  bydgoszcz_df = Bydgoszcz_2021,
  wynik_odleglosci = wynik_czasy,
  ludnosc_df = Liczba_ludnosci_2021,
  ludnosc_prod_df = Liczba_ludnosci_produkcyjnej_2021,
  rok = 2021
)

model_ludnosc_2021_czas_ols <- ols(
  dependent_variable   = "flow",
  distance             = "czas_min",
  additional_regressors = NULL,
  income_origin        = "pop_o_2021",
  income_destination   = "pop_d_2021",
  code_origin          = "origin",
  code_destination     = "destination",
  uie                  = FALSE, 
  robust               = FALSE,
  data                 = DANE_2021_czas
)
summary(model_ludnosc_2021_czas_ols)
bptest(model_ludnosc_2021_czas_ols)

model_ludnosc_produkcyjna_2021_czas_ols <- ols(
  dependent_variable   = "flow",
  distance             = "czas_min",
  additional_regressors = NULL,
  income_origin        = "pop_prod_o_2021",
  income_destination   = "pop_prod_d_2021",
  code_origin          = "origin",
  code_destination     = "destination",
  uie                  = FALSE, 
  robust               = FALSE,
  data                 = DANE_2021_czas
)
summary(model_ludnosc_produkcyjna_2021_czas_ols)
bptest(model_ludnosc_produkcyjna_2021_czas_ols)
```

### PORÓWNANIE 2021 - CZAS DOJAZDU
```{r}
DANE_2021_ludnosc_czas_ols <- przygotuj_wyniki_modelu(
  dane = DANE_2021_czas,
  model = model_ludnosc_2021_czas_ols
)

DANE_2021_ludnosc_czas_ols_top <- wybierz_top_bledy(
  dane_wynikowe = DANE_2021_ludnosc_czas_ols,
  n = 8
)

rysuj_wykres_flow(
  dane = DANE_2021_ludnosc_czas_ols,
  model = model_ludnosc_2021_czas_ols,
  tytul = "Porównanie wartości rzeczywistych i estymowanych (ludność ogółem 2021 - czas)"
)

rysuj_wykres_flow(
  dane = DANE_2021_ludnosc_czas_ols_top,
  model = model_ludnosc_2021_czas_ols,
  tytul = "Porównanie wartości rzeczywistych i estymowanych (ludność ogółem 2021 - czas)",
  podpisy = TRUE
)

DANE_2021_ludnosc_produkcyjna_czas_ols <- przygotuj_wyniki_modelu(
  dane = DANE_2021_czas,
  model = model_ludnosc_produkcyjna_2021_czas_ols
)

rysuj_wykres_flow(
  dane = DANE_2021_ludnosc_produkcyjna_czas_ols,
  model = model_ludnosc_produkcyjna_2021_czas_ols,
  tytul = "Porównanie wartości rzeczywistych i estymowanych (ludność w wieku produkcyjnym 2021 - czas)"
)
```


